【裁判字號】    97,重訴,60
【裁判日期】    971125
【裁判案由】    擄人勒贖等
【裁判全文】
臺灣臺北地方法院刑事判決              97年度重訴字第60號
公  訴  人  臺灣臺北地方法院檢察署檢察官
被      告  己○○
                    （現另案於臺灣新店戒治所強制戒治中）
選任辯護人  李尚澤律師
被      告  戊○○
            丙○○
            子○○
            庚○○
被      告  丑○○
上  一  人
選任辯護人  林正杰律師
被      告  辛○○
                    （現於臺灣臺北看守所羈押中）
上  一  人
選任辯護人  周裕暐律師
            古健琳律師
            郭緯中律師
被      告  壬○○
                    （現於臺灣臺北看守所羈押中）
上  一  人
選任辯護人  舒建中律師
被      告  癸○○
                    （現於臺灣臺北看守所羈押中）
上  一  人
選任辯護人  林啟瑩律師
被      告  乙○○
                    （現於臺灣臺北看守所羈押中）
上  一  人
選任辯護人  鄭重文 律師
上列被告等因擄人勒贖等案件，經檢察官提起公訴（96年度偵字
第22267號、第22592號、97年度偵字第8794號、第7068號、第
11070號、第12461號）、移送併案審理（97年度偵字第17316號
）以及追加起訴（97年度偵緝字第1697號、第1698號、第1699號
、第1700號、97年度偵字第17316號），本院判決如下：
    主  文
己○○共同意圖為自己不法之所有，以恐嚇使人將本人之物交付
，未遂，累犯，處有期徒刑壹年；又共同意圖勒贖而擄人，累犯
，處有期徒刑拾肆年陸月，扣案之協議書及澄清書各壹張均沒收
。應執行有期徒刑拾伍年，扣案之協議書及澄清書各壹張均沒收
。
壬○○共同意圖勒贖而擄人，處有期徒刑拾壹年。扣案之協議書
及澄清書各壹張均沒收。
癸○○共同意圖勒贖而擄人，處有期徒刑玖年。扣案之協議書及
澄清書各壹張均沒收。
辛○○共同意圖勒贖而擄人，處有期徒刑柒年貳月。扣案之協議
書及澄清書各壹張均沒收。
乙○○共同意圖勒贖而擄人，處有期徒刑拾貳年。扣案之協議書
及澄清書各壹張均沒收。
庚○○共同意圖為自己不法之所有，以恐嚇使人將本人之物交付
，未遂，累犯，處有期徒刑陸月，如易科罰金以新台幣壹仟元折
算壹日。
戊○○、丙○○、子○○共同意圖為自己不法之所有，以恐嚇使
人將本人之物交付，未遂，各處有期徒刑伍月，如易科罰金以新
台幣壹仟元折算壹日。
丑○○無罪。
    事  實
一、己○○前於民國79年因違反槍砲彈藥刀械管制條例案件，分
    別經最高法院於80年2月2日以80年度台上字第623號判決判
    處有期徒刑1年10月、臺灣高等法院於88年10月5日以88年度
    上更(二)字第404號判決判處有期徒刑1年確定後，於85年12月
    24 日入監執行，嗣在87年5月1日因另案執行感訓處分而停
    止執行，迄至89年5月1日再度入監接續執行；又於85年間因
    違反肅清煙毒條例、偽造文書等案件，經臺灣高等法院於86
    年10 月13日以86年度上訴字第4258號判決判處有期徒刑3年
    4月、7月、5月，並定其應執行刑為有期徒刑4年確定；另於
    88年間因違反槍砲彈藥刀械管制條例案件，再度經臺灣高等
    法院花蓮分院以89年度上訴字第22號判決判處有期徒刑2年2
    月確定後，接續上開徒刑執行，迄至90年5月11日因縮短刑
    期假釋出監，所餘期間併付保護管束，至94年3月25日假釋
    期滿未經撤銷，視為執行完畢。另庚○○前於94年間因贓物
    案件，經本院以95年度易字第2141號案件判處有期徒刑2月
    ，如易科罰金以銀元300元折算1日，嗣於95年11月20日確定
    後，於96年1月5日易科罰金執行完畢（於本案均構成累犯）
    。
二、緣己○○（綽號「木柵猴」）於95年間透過友人介紹結識丁○○，知悉從事營建工程之丁○○經濟富裕，竟多次藉詞向
    丁○○借款而陸續取得新台幣（下同）2500萬餘元，後丁○○不堪己○○長期託詞借款而躲避，己○○竟基於意圖為自
    己不法所有之犯意，於96年10月15日下午，指示具有犯意聯
    絡之甲○○（所涉嫌恐嚇取財罪部分，業經本院以97年度易
    字第228號案件判處有期徒刑5月，如易科罰金以1000元折算
    1日確定）、孫德屹（未據起訴）安排小弟到丁○○位於台
    北市大安區○○○路○段210巷3-1號、臺北市○○區○○路
    44巷11之3號4樓住處附近監視其行蹤，甲○○及孫德屹接獲
    指示後，甲○○旋與具有犯意聯絡之丙○○駕駛車牌號碼
    6985-QC號自用小客車前往臺北市○○區○○路52巷19弄5號
    前守候，並於21時47分許以行動電話（門號0000000000 ）
    聯繫戊○○（行動電話門號：0000000000）前來臺北市○○
    區○○路44巷協助監控，而戊○○明知甲○○等人係該處監
    視丁○○及其家人行蹤以達成恐嚇取財及妨害他人行使權利
    之行為，仍基於共同犯意聯絡與行為分擔，前往接替丙○○
    持續在上址監視、守候，迄至翌日上午7時許，丙○○承前
    開犯意聯絡，返回臺北市○○區○○路現場，協助戊○○繼
    續監控丁○○及其家人行蹤，而甲○○則先行離開，以電話
    掌控現場狀況；同一時間，孫德屹除先行駕車前往臺北市○○○路○段210巷5弄口監控及隨時以電話向己○○回報現場
    狀況外，並於96年10月15日19時33分許，以行動電話（門號
    ：0000000000號）聯繫同具犯意聯絡之庚○○（門號：0000
    000000），再由庚○○找子○○加入，兩人共同駕駛車牌號
    碼7565-KT號自用小客車前往孫德屹負責監控之現場（即丁○○位於臺北市○○○路住處附近），與孫德屹於該處輪班
    監控丁○○及其家人出入情況。期間丙○○、戊○○、庚○○、子○○及甲○○等人並多次以不佳之口氣與持續按門鈴
    之方式，騷擾丁○○家人，並透過不知情之友人寅○○轉告
    丁○○家人，使其家人注意到已遭人監視而聯繫丁○○，丁○○遂於96年10月16日凌晨3時許返回臺北市○○路住處，
    見狀亦備受驚嚇而不敢外出。己○○即以此夥同孫德屹、甲○○、丙○○、戊○○、庚○○、子○○等人共同監控方式
    ，脅迫丁○○交付財物，並妨害丁○○及其家人行使外出之
    權利，致丁○○及其家人心生畏懼，惟丁○○恐付款仍會遭
    持續索款，因之堅持不願付款。直到同日上午10時30分許，
    丁○○不願繼續姑息而以電話聯絡友人林建男喬裝成裝潢工
    人並駕駛廂型自小貨車前來，再搭乘該車離開其上開四維路
    住處，前往臺北市政府警察局大安分局報案，警方獲報後立
    即趕赴丁○○上開二住處，於96年10月16日13時許，分別在
    臺北市○○區○○路52巷19弄5號前、臺北市大安區○○○
    路○段210巷5弄口附近，查獲仍在車上監控之丙○○、戊○○、庚○○、子○○，渠等恐嚇取財犯行因之未能得逞。
三、己○○因向丁○○索款未果，復因上開恐嚇取財案件經臺北
    市政府警察局大安分局約談調查，仍思以其他方式向丁○○
    索款，竟於97年2月間與乙○○（綽號阿俊）商議，約定由
    乙○○負責找人擄走丁○○，己○○再佯以調人之身分出面
    居間協調，藉以向丁○○勒取贖金以供渠等花用。謀議既定
    ，己○○即聯繫陳世明（另案通緝中）隨時準備由嘉義北上
    會合、參與擄人勒贖行為，另由乙○○邀約遠在臺中友人壬○○（綽號兩百）北上共同籌劃、分配綁架丁○○之犯案計
    畫及工作，然恐單憑二人之力無法成事，乃由壬○○聯繫癸○○、再透過癸○○找辛○○加入，己○○、乙○○、壬○○、癸○○、辛○○及陳世明即基於共同擄人勒贖之犯意聯
    絡，分頭積極計劃行事。嗣壬○○承前開犯意，於97年2月
    底至3月初間某日，向不知情之丑○○（無罪部分，詳後述
    ）所駕借得位於臺北縣三芝鄉古庄村古庄106號民宅及其後
    山之廢棄貨櫃屋，預作藏匿人質之地點，渠等並先查知丁○○所使用車輛、車號（即車牌號碼2877—QW、7939—KK、
    6533—KK號），於同年3月初，由乙○○帶同壬○○、癸○○等人駕車前往丁○○上開住處勘查環境及犯案路線、指認
    丁○○及其所駕駛車輛車型、車號，且密集跟蹤丁○○用以
    掌握其出入時間及作息。
四、繼之於97年3月9日晚間，乙○○邀集壬○○、癸○○、辛○○分別駕駛兩部車（車牌號碼不詳）前往丁○○位於臺北市
    ○○○路2段住處附近巷口偏僻暗處等候，擬利用丁○○返
    回住處時趁機下手，於同日22時15分許，丁○○駕駛車牌號
    碼7939-KK號自用小客車至臺北市大安區○○○路○段390 號
    停車場停妥車輛，步行返家經過臺北市○○區○○路52巷19
    弄，壬○○、癸○○、乙○○、辛○○等人見丁○○正分心
    講電話，認時機成熟，旋由癸○○手持電擊棒下車，自後電
    擊丁○○身體、肩膀等處，然丁○○掙扎反擊而與癸○○扭
    打在地，壬○○見狀立即下車協助癸○○制伏丁○○，辛○○也立即接替駕駛位置而開車接應，連拖帶拉將丁○○強拖
    進小客車後座，壬○○、癸○○隨即進入後座分坐於丁○○
    兩側負責壓制丁○○，同時辛○○迅速駕車離開現場，途中
    壬○○與癸○○在車內為丁○○套上事先準備之眼罩用以矇
    住雙眼、以膠帶綑綁其手腳，斷絕丁○○對外界環境之感知
    能力，又為免丁○○裝有衛星定位設備，取走其行動電話及
    手錶，避免他人察覺渠等行蹤，並由乙○○駕駛另部車輛掩
    護、尾隨；但壬○○發現其眼鏡不慎掉落在現場，唯恐因而
    留下蛛絲馬跡，隨即撥打電話要王耀宏返回臺北市○○路現
    場撿拾，期間王耀宏與壬○○不斷通話保持聯繫，以確認彼
    此所在位置。途中因辛○○不識路，改由癸○○駕駛，辛○○、壬○○則在後座共同壓制丁○○以防止其逃脫。迄至同
    日23時許抵達臺北縣三芝鄉古庄村古庄106號丑○○住處外
    停車場，壬○○等人將丁○○囚禁在上開貨櫃屋內，仍然矇
    住丁○○雙眼、捆綁其手腳，並由癸○○、辛○○輪流看守
    ，以此強暴方式徹底控制丁○○之行動自由。97年3月10日
    凌晨，辛○○先行返家洗澡、更衣後再行返回上開貨櫃屋，
    期間由癸○○、壬○○負責看守丁○○。
五、又壬○○為按照前與己○○所商議之計畫進行，遂假意要求
    丁○○找人出面處理此事，而向丁○○佯稱找人出來保，不
    然要將之處理掉云云，丁○○聞言心生畏懼而原欲聯絡洪文
    海或其他民意代表出面，惟遭壬○○藉故托詞拒絕，並對之
    施以拳腳，丁○○無奈方稱可與「木柵猴」聯絡，壬○○假
    意詢問「木柵猴」身分、背景等之後，旋聯繫乙○○轉通知
    己○○到場，並於97年3月10日中午時分，委由不知情丑○○駕車至大愛計程車車行欲帶同乙○○、己○○返回貨櫃屋
    ，惟乙○○、己○○洽至台北車站接從嘉義北上且同具犯意
    聯絡之陳世明，經聯繫後眾人改約在自由廣場（原名：中正
    紀念堂）會合，再由乙○○載同己○○、陳世明尾隨壬○○
    前往三芝貨櫃屋現場，己○○支開癸○○、辛○○後，即指
    責丁○○為何要對之提出告訴、打算如何處理等語，再出出
    進進貨櫃屋假裝與壬○○、癸○○等人協調，假藉對方老大
    名義要求丁○○將其公司進行中之工地建案及其獲利情形、
    政商人脈關係等逐一列出，並且要求丁○○以書面或另外找
    人證明這一切與己○○無涉，然丁○○表示不知如何書寫，
    ，己○○、壬○○等人為施加壓力以逼使丁○○同意，壬○○佯裝不滿而將己○○趕離貨櫃屋，接著壬○○、癸○○、
    辛○○、陳世明受己○○指示，合力將丁○○拖出貨櫃屋，
    丟進預先以鋤頭、鐵耙挖好之長約100公分、深約30公分之
    坑洞內，讓丁○○橫躺在坑洞內，並以泥土慢慢覆蓋在丁○○之身上、手腳，使丁○○心生畏懼，待將丁○○全身覆蓋
    泥土後，再將丁○○之頭部拉高，告知丁○○如果願意將建
    案、政商關係列出就再給一次機會，丁○○唯恐遭遇不測連
    忙答應願依渠等所唸之內容書寫自白書，癸○○、壬○○、
    辛○○、陳世明等人始將丁○○挖出，並開車帶至上開民宅
    浴室內由癸○○協助盥洗，丁○○隨即趁機在該浴室馬桶及
    洗手台下方以泥土做記號。約隔數分鐘後，壬○○等人攜帶
    紙、筆進入浴室，要求丁○○書寫自白書，惟不論丁○○如
    何書寫，渠等均表示不滿意且對丁○○恫稱：要把你的手腳
    打爛等語，期間壬○○隨時與己○○或乙○○保持聯繫，回
    報丁○○之情狀。
六、於97年3月11日上午，己○○抵達民宅浴室，支開看守之癸○○後，詢問丁○○想要如何處理，丁○○迫於無奈，只得
    表明願意支付1000萬元，己○○不滿意此贖款金額，因之佯
    稱對方老大不會同意此數額云云，要求丁○○提高贖款金額
    ，假裝離開與對方談判，再進入浴室向丁○○表示綁匪之大
    哥要求3億元贖款，且因對方要求己○○擔保一定會拿到錢
    ，所以要求丁○○簽立協議書載明是丁○○積欠己○○3億
    元，待丁○○付款後，再由己○○轉交予對方，但丁○○表
    示無法支付3億元，幾經與己○○商討後，將贖金降為2億元
    且可分期支付，己○○即假裝外出與對方老大商談，約過30
    分鐘，己○○再度返回浴室，告知丁○○對方已同意贖款，
    並要求丁○○書寫協議書、澄清書，表示係丁○○委請己○○前往與綁匪商談、代為轉付款，一切皆與己○○無涉等。
    己○○為使與丁○○之協議書具有法律效力，委由不知情之
    友人葉興財（業經台灣台北地方法院檢察署檢察官為不起訴
    處分）代為委請律師，並與葉興財於同年月11日下午，共同
    至臺北市○○區○○路1號8樓之3不知情之鄭文玲之律師事
    務所，向鄭文玲詢問簽立協議書之相關細節，於同日下午再
    委由葉興財與鄭文玲約定在臺北縣淡水鎮○○○路○段151
    號「肯德基速食店」，於同日20時30分許，由乙○○駕車搭
    載己○○、丁○○，另陳世明，癸○○、壬○○及辛○○則
    駕駛另部車輛尾隨共同前往上開「肯德基速食店」，由己○○與丁○○進入店內2樓與鄭文玲簽立協議書，癸○○等人
    則均在店外等候，鄭文玲即依己○○之意草擬協議書初稿並
    經己○○稍加修改後，交由丁○○與己○○簽署協議書，其
    內記載：丁○○積欠己○○2億元，並應於97年3月13日清償
    1000萬元，餘款1億9000萬元自97年5月13日起，每兩月給付
    1000萬元至清償為止，且丁○○須撤回之前對己○○所提恐
    嚇取財案件告訴，並願向臺灣臺北地方法院檢察署具狀陳報
    表明不再追究等語。協議書簽立完畢後，己○○始指示乙○○駕車搭載其與丁○○離去，再依丁○○意願載往臺北市中
    山區○○○路「新凱飯店」，直到將丁○○送至該飯店306
    號房後，己○○確認前開犯行未經人發現後方自行離開，丁○○始以電話聯繫家人，致此行動自由方始恢復。惟己○○
    仍於同年3月13日即協議書所載之第1期贖款支付日，多次以
    電話聯繫丁○○，要求丁○○依約付款、不要害他等語，使
    丁○○心生畏懼。
七、警方於丁○○獲釋後，依據其提供線索以及案發現場（即台
    北市○○○路丁○○遭擄現場）監視錄影畫面、行動電話雙
    向通聯記錄等資料比對分析結果，進而陸續查悉己○○、壬○○、辛○○、癸○○、乙○○等人涉有重嫌，首於97年3
    月24日17時許在桃園縣桃園市○○○街34號將己○○拘提到
    案，並扣得丁○○遭強暴脅迫所簽寫之協議書、澄清書，另
    於97年3月25日12時20分許，前往臺北縣淡水鎮三芝鄉古庄
    村13鄰古庄106號及其後方空地之貨櫃屋（即丁○○遭囚禁
    處）勘查，扣得屬不知情之丑○○家人所有之鋤頭、鐵扒各
    1把、不知何人所有之塌塌米、棉被等物；於97年3月24日16
    時45分許，前往臺北縣中和市○○街30巷37號之1癸○○居
    住地拘提癸○○未果，經屋主周運龍同意後，在癸○○使用
    之房間內扣得不知何人所有、其上記載「877—QW L、7939
    —KK賓、6533—KK B」字樣之便條紙1張。繼之先後於97年4
    月18日17時許在臺北縣板橋市○○街53巷4號前拘提辛○○
    、於同年5月19日21時25分許在台中市○○路109號16樓之27
    居住處所將壬○○拘提到案、於同年6月5日12時30分許在臺
    北市○○區○○街與甘州街將癸○○拘提到案，而乙○○獲
    悉其於共同被告均遭檢警拘提到案，犯行曝光後即逃匿無蹤
    ，迄至97年8月7日方經警緝獲到案。
八、案經丁○○訴由臺北市政府警察局大安分局報告臺灣臺北地
    方法院檢察署檢察官偵查起訴暨追加起訴。
    理  由
壹、程序事項：
一、按於第一審辯論終結前，得就與本案相牽連之犯罪或本罪之
    誣告罪，追加起訴，刑事訴訟法第265條第1項定有明文。所
    謂相牽連案件，依刑事訴訟法第7條規定，包括：(一)一人犯
    數罪者。(二)數人共犯一罪或數罪者。(三)數人同時在同一處所
    各別犯罪者。(四)犯與本罪有關係之藏匿人犯、湮滅證據、偽
    證、贓物各罪者。追加起訴意旨認被告乙○○與已起訴之被
    告之己○○、癸○○、辛○○、壬○○等人共犯擄人勒贖罪
    行，為刑事訴訟法第7條第2款所定數人共犯一罪或數罪之相
    牽連案件，檢察官於第一審辯論終結前向本院追加起訴，自
    屬合法。
二、證據能力部分：
    (一)有關被告壬○○警詢筆錄是否具有證據能力部分：
      (1)按被告之自白，須非出於強暴、脅迫、利誘、詐欺或其
        他不正之方法，且與事實相符者，始得採為證據，如果
        被告之自白，係出於不正之方法，並非自由陳述，即其
        取得自白之程序，已非適法，則不問自白內容是否確與
        事實相符，因其非係適法之證據，即不能採為判決基礎
        ，故審理事實之法院，遇有被告對於自白提出刑求之抗
        辯時，應先於其他事實而為調查（最高法院23年上字第
        868號判例意旨參照）。
      (2)被告壬○○雖於準備程序時抗辯：伊於97年5月20日警
        詢中所為陳述是警察恐嚇、要伊這樣陳述，警察說擄人
        勒贖的罪很重，要伊說實話把其他人供出來，但警詢中
        某些陳述非出於其自由意願云云（見本院97年7月29 日
        準備程序筆錄），然於本院初次審理時（即97年9月12
        日審理筆錄），被告壬○○及其選任辯護人已當庭表明
        ：警方當時所為話說不算恐嚇或不正方法等語，且觀諸
        被告壬○○於97年5月20日為警察移送至臺灣臺北地方
        法院檢察官複訊，乃至其後經該署檢察官向本院聲請羈
        押時，被告壬○○均未主張警詢中曾被刑求或有何不正
        訊問情形（見97年度偵字第11070號卷第272頁至第274
        頁、本院97年度聲羈字第195號卷第8頁至第10頁），遲
        至相隔2個月餘之本院準備程序中始為此項抗辯，如被
        告壬○○果真遭警方不當刑求逼供，焉可能不立即向檢
        察官或是法院陳明，是以被告壬○○所為上述抗辯之時
        間點已足置疑。
      (3)再者，經本院依職權勘驗被告壬○○於97年5月20日接
        受警方訊問所製作之警詢筆錄，於製作過程中，除少部
        分中斷（或因錄音帶換面，或因被告壬○○要求上廁所
        ），或是問句與問句間有些許空白（惟期間聽到敲打鍵
        盤聲響）以外，係全程連續錄音，且均採一問一答方式
        進行，其中部分問答係由被告壬○○以口語化回答後，
        警員加以整理、重複回答內容後摘要記載要旨於筆錄中
        ，而被告壬○○於警員詢問之末亦表示係在精神狀況良
        好及自由意識下所做之陳述，詢問過程中被告壬○○回
        答平順，縱或有延滯之情形，但未發現有焦慮、害怕、
        恐懼等語氣產生，並無被告壬○○所辯警員有恐嚇、脅
        迫語句或語氣不佳等情況存在（見本院97年9月5日、9
        月25日勘驗筆錄）。甚且被告壬○○於警詢中仍辯稱：
        不知道有贖金之事，也沒有主動開口要求贖金等語（見
        上開偵卷第21頁），是以被告壬○○就警方所詢問之問
        題，尚能自由思考、出於自由意願為陳述，足見被告壬○○於警詢供述當時，並未受到任何強暴脅迫等不正方
        法之對待，應無陳述非出於任意性之情形。況縱製作警
        詢筆錄之員警確有如被告壬○○所述擄人勒贖罪很重、
        會關到死等語，此亦非屬法律規定之強暴、脅迫、利誘
        等不正詢問情形。而被告壬○○復並未舉出任何證據以
        供查明，空言主張，殊嫌乏據而不足採取，因之，被告
        壬○○所為警詢供述無證據能力之抗辯，顯非可採，其
        餘警詢中所為供述，自得作為本案認定之依據。
    (二)有關被告己○○、壬○○、癸○○、辛○○、乙○○、丑
      ○○、丙○○、戊○○、庚○○、子○○等人於警詢、偵
      訊時所為有關其餘被告犯行之陳述部分：
      (1)按共同被告之供述，就其他被告而言，本質上屬於證人
        ，基於憲法第16條保障人民訴訟權及同法第8條第1項正
        當法律程序之規定，為確保刑事被告對證人之詰問權，
        除經被告於審判中同意作為證據，且法院審酌該言詞陳
        述或書面陳述作成時之情況，認為適當者外，仍應依法
        定程序令共同被告以證人身分到場具結陳述，並接受被
        告之詰問，其陳述始得作為認定被告犯罪事實之判斷依
        據。惟被告以外之人於檢察事務官、司法警察官或司法
        警察調查中所為之陳述，與審判中不符時，其先前之陳
        述具有較可信之特別情況，且為證明犯罪事實有否所必
        要者，亦得為證據，亦為同法第159條之2所規定。且所
        稱：「有較可信之特別情況」，即指相對之可信而言，
        亦即被告以外之人，先前之陳述背景，具有特別情況，
        而使其較審判中之陳述為可信時，例外的賦予證據能力
        ；然判斷是否有可信之情況保證或相對可信之特別情況
        ，純屬證據能力之審查，無關證據力之衡量，有無可信
        之情況保證或相對可信之特別情況，應就偵查或調查筆
        錄製作之背景、原因、過程等客觀事實加以觀察（94年
        度台上字第5709號）。
      (2)本件被告己○○、癸○○、辛○○、丑○○、乙○○、
        壬○○於警詢及檢察官偵查中，除有關其自身是否有對
        被害人丁○○為擄人勒贖犯行部分外，以及被告己○○
        、丙○○、戊○○、庚○○、子○○於警詢及檢察官偵
        查中，除有關其自身是否有對被害人丁○○為恐嚇取財
        或妨害行使權利等犯行外，渠等其他有關共同被告之陳
        述，仍屬被告以外之人於審判外所為之陳述，為傳聞證
        據，然除被告辛○○及其選任辯護人對被告壬○○供述
        之證據能力有所爭執外（詳如後段理由所述），被告己○○、癸○○、丑○○、乙○○、壬○○及其選任辯護
        人，以及被告丙○○、戊○○、庚○○、子○○於本院
        行準備程序中已表示對上開證據之證據能力不爭執（見
        本院97年7月29日、9月2日、9月10日準備程序筆錄），
        且經本院於最後審理期日逐一提示上開筆錄並告以要旨
        ，被告己○○、壬○○、癸○○、丑○○、乙○○及其
        辯護人，以及被告丙○○、戊○○、庚○○、子○○就
        此部分證據之證據能力亦均未聲明異議，本院審酌被告
        己○○、癸○○、辛○○、丑○○、乙○○，以及被告
        丙○○、戊○○、庚○○、子○○於警詢中所為陳述，
        就認定有關其他被告之犯罪事實之存否有其必要性，且
        上開言詞陳述作成時之情況，並無違法取供情形或其他
        程序上之瑕疵，引用其於警詢中所為陳述作為證據應屬
        適當，依刑事訴訟法第159條之5之規定，即具證據能力
        。
      (3)至於被告壬○○於警詢中所為涉及其他共同被告部分，
        固屬被告以外之人審判外所為陳述，然被告壬○○於本
        院審理時以證人身分具結，並經檢、辯雙方交互詰問後
        （見本院97年9月22日審理筆錄），其所證述之內容與
        警詢時所述情節不符（詳後述）。惟查被告壬○○於製
        作警詢筆錄時，並未存有強暴、脅迫、利誘或其他不正
        訊問方法情事，且錄音中可辨識之部分，筆錄記載之內
        容與其所為陳述亦無明顯記載不符之情事存在，詢問後
        並經其簽名確認筆錄記載內容無訛，足認該警詢陳述之
        任意性（業如前開理由所述）。而被告壬○○係於遭警
        方查獲當日即行接受詢問，距案發時日較近，以查獲情
        況而言，自以警詢當時記憶較為深刻，不致因時隔日久
        而遺忘案情，且較無來自其餘共同被告或其親屬之壓力
        而出於虛偽不實之指證，或事後串謀而故為迴護其餘被
        告之機會，亦無證據資料足認被告壬○○與其餘共同被
        告彼此有何任何仇怨嫌隙，被告壬○○實無於警詢中設
        詞誣陷其餘共同被告之動機存在等情節，得徵其於警詢
        中之指述應非虛構，再審酌被告壬○○之警詢筆錄製作
        背景、原因及過程，堪信被告壬○○於警詢中所為之陳
        述，顯較審判時之證述具有可信之特別情況，同時也是
        證明具有極度隱密性之擄人勒贖等犯罪事實存否所必要
        ，依刑事訴訟法第159條之3規定，被告壬○○於警詢中
        所為陳述，例外取得證據能力。另被告壬○○於檢察官
        偵查中，以被告身份就被告辛○○、癸○○、己○○、
        丑○○、乙○○所做行為之陳述部分，係屬被告辛○○
        、癸○○、己○○、丑○○、乙○○以外之人於審判外
        所為陳述，雖未經具結，然其嗣於本院審理時到庭具結
        為證（見本院97年9月22日審理筆錄），並經被告辛○○、癸○○、己○○、丑○○、乙○○及所屬辯護人對
        質詰問，已保障被告辛○○、癸○○、己○○、丑○○
        、乙○○等人之訴訟防禦權，且補正未經被告辛○○、
        癸○○、己○○、丑○○、乙○○等人當初未能對質詰
        問之瑕疵。審酌現階段刑事訴訟法規定檢察官代表國家
        偵查犯罪實施公訴，依法其有訊問被告、證人及鑑定人
        之權，且實務運作時，檢察官偵查向前開之人詢問時，
        原則上均能遵守法律規定，不致違法取供，被告辛○○
        、癸○○、己○○、丑○○、乙○○及其辯護人均未主
        張或舉證證明檢察官有何違法取得前開被告壬○○陳述
        之情形，且並無證據證明共同被告壬○○於檢察官偵查
        中所為證述有何誤認之情形，自無顯不可信之情況，應
        認具有證據能力。
    (三)有關證人甲○○、董思宜、周運龍、鄭文玲、葉興財分別
      於警詢所為陳述：
      (1)按被告以外之人於審判外之言詞或書面陳述，除法律有
        規定者外，不得作為證據，刑事訴訟法第159條第1項固
        定有明文。然被告以外之人於審判外之陳述，雖不符同
        法第159 條之1至第159條之4規定，而經當事人於審判
        程式同意作為證據，法院審酌該言詞陳述或書面陳述作
        成時之情況，認為適當者，亦得為證據；又當事人、代
        理人或辯護人於法院調查證據時，知有第159條第1項不
        得為證據之情形，而未於言詞辯論終結前聲明異議者，
        視為有前項之同意，同法第159條之5亦分別定有明文。
        而刑事訴訟法第159條之5的立法意旨在於傳聞證據未經
        當事人之反對詰問予以核實，原則上先予排除。惟若當
        事人已放棄反對詰問權，於審判程式中表明同意該等傳
        聞證據可作為證據；或於言詞辯論終結前未聲明異議，
        基於尊重當事人對傳聞證據之處分權，及證據資料愈豐
        富，愈有助於真實發見之理念，上開傳聞證據亦均得資
        為證據。
      (2)查本件證人甲○○、董思宜、周運龍、鄭文玲、葉興財
        分別於警詢所為陳述，均係審判外之陳述而屬傳聞證據
        ，且查無符合刑事訴訟法第159條之1至第159條之4情況
        ，惟被告丙○○、郭思毫、子○○、庚○○，以及被告
        己○○、壬○○、辛○○、癸○○、丑○○、乙○○等
        人與渠等選任辯護人於本院行準備程序時對上開證據之
        證據能力均表示無意見（見本院97年7月29日、9月2日
        、9 月10日準備程序筆錄），且經本院於最後審理期日
        就上開警詢筆錄逐一提示並告以要旨，被告己○○等人
        及其選任辯護人就此部分證據之證據能力，亦均未聲明
        異議或於言詞辯論終結前對該筆錄之證據能力聲明異議
        ，本院審酌上開警詢筆錄取得及製作過程，並無違法取
        證之瑕疵存在，引用上開陳述作為證據應屬適當，依刑
        事訴訟法第159條之5規定，認上開筆錄均具有證據能力
        。
    (四)有關證人即告訴人丁○○所為陳述部分：
      (1)按告訴人係向司法警察機關或偵查機關申告犯罪事實而
        要求訴追之人，於我國刑事訴訟法中，並非法定列舉之
        獨立證據方法，若以告訴人所陳親身經歷之被害經過，
        作為認定犯罪事實之依據時，乃居於證人之地位，證據
        方法為證人，必須踐行有關證人之證據調查程式，除非
        有依法不得令其具結之情形，否則事實審法院應命其具
        結，若依法應具結而未具結時，該告訴人有關被害事實
        之陳述，無證據能力，法院不得援其陳述作為判決之基
        礎（最高法院93年臺上字第5964號判決意旨參照）。
      (2)查證人即告訴人丁○○於警詢所為陳述，為被告以外之
        人於審判外之陳述，屬傳聞證據，而被告辛○○及其選
        任辯護人於本院行準備程序時已就上開供述之證據能力
        提出爭執（見本院97年7月29日準備程序筆錄），經審
        酌該陳述之內容，並考量證人丁○○於本院審理時業經
        傳喚到庭具結作證，且經檢、辯雙方為交互詰問，認證
        人丁○○於警詢時之陳述，尚非為證明本件犯罪事實之
        存否所必要者，而與刑事訴訟法第159條之2或第159條
        之3所定情形不相符合，復查無其他得例外取得證據能
        力之法律依據，是依刑事訴訟法第159條第1項規定，該
        項證據方法應予排除，不得作為本案證明被告有罪之依
        據；惟仍得作為彈劾證人丁○○於本院審理時所為陳述
        之憑信性，附此敘明。
      (3)至於證人即告訴人丁○○於檢察官偵查中（即96年11月
        12日、11月23日、12月10日、97年1月28日偵訊筆錄）
        就與待證事實有重要關係之親身知覺、體驗事實陳述時
        ，即居於證人之地位，是其於檢察官偵查中所為之陳述
        ，亦屬被告以外之人於審判外所為之言詞陳述，然經檢
        察官諭知證人有具結之義務及偽證之處罰並命朗讀結文
        具結擔保其證言之真實性後，丁○○以證人身份於檢察
        官面前完整、連續陳述其親身經歷，且本院審酌其上開
        言詞陳述作成時之情況，既係經檢察官告知具結之義務
        及偽證之處罰後具結而為任意陳述，核其製作筆錄過程
        ，並無違法取供或證明力明顯過低之瑕疵，所為陳述蓋
        係出於供述者之真意，皆具信用性，並無顯有不可信之
        情形；更何況本院審理時，就證人丁○○已依人證調查
        程序傳喚到場，命其立於證人之地位經公訴人、辯護人
        當庭交互詰問，並使被告己○○等人有與之對質及詰問
        其現在與先前陳述的機會（見本院97年9月9日、12日審
        理筆錄），嗣於本院最後審理時，再逐一提示證人丁○○歷次偵訊筆錄、本院審理筆錄並告以要旨，由被告己○○等人及其選任辯護人依法辯論，認已保障被告己○○等人之對質詰問權，是以證人丁○○於偵訊中經具結
        後所為陳述作為證據，並無任何不當，則依刑事訴訟法
        第159條之1第2項規定，當具有證據能力。被告辛○○
        之選任辯護人徒以證人丁○○於偵查中所述係審判外陳
        述，主張無證據能力云云，顯有誤會。
    (五)而卷附內政部警政署刑事警察局鑑定書，屬檢察官囑託鑑
      定之書面報告，依刑事訴訟法第208條第1項規定無須準用
      鑑定人具結之規定，且屬同法第159條第1項之法律另有規
      定之傳聞例外，自得作為證據。至於扣案之鋤頭、鐵耙各
      1把，係經偵辦員警依法定程序合法搜取扣得；另卷附之
      拘禁現場圖、現場採證照片、監視器錄影光碟翻拍照片等
      ，均係以機械（照相機、監視器）方式所留存之影像，並
      非依憑人之記憶再加以轉述而得，是以上開各物證均非供
      述證據，殊無傳聞證據排除法則之適用，復無證據證明係
      公務員違背法定程式或經偽造、變造所取得，是認前揭扣
      案物、現場圖、照片等證據，亦有證據能力。
    (六)除上述外，對下列所引用之證據資料，被告丙○○、戊○○、庚○○、子○○，以及被告己○○、壬○○、辛○○
      、癸○○、丑○○、乙○○及其辯護人對證據能力均不爭
      執，且經本院審理時逐一提示，均已表示沒有意見，且於
      言詞辯論終結前亦未為聲明異議，依刑事訴訟法第159條
      之5規定，視為已有將該等傳聞證據採為證據之同意，本
      院審酌下列證據資料作成之情況，查無違法取證之情形，
      認應係出於其自由意志，具有可信性，並無不適宜作為證
      據之情形，認具有證據能力。
貳、被告己○○、戊○○、丙○○、子○○、庚○○所犯恐嚇取
    財未遂部分：
一、訊據被告己○○始終否認有何恐嚇取財犯行，並辯稱：96年
    10月15日或16日並未叫人去丁○○住處守候，直到大安分局
    員警通知其到案製作筆錄時，才知道有這件事云云。另訊據
    被告戊○○、丙○○均不否認於96年10月16日13時許在台北
    市○○區○○路52巷19弄5號前為警查獲，惟否認有何恐嚇
    取財未遂之犯行，並辯稱：當天是甲○○打電話邀約渠等前
    往該處聊天，沒有在該處等候誰出現，且渠等是走在路上被
    警察查獲云云；訊據被告庚○○、子○○亦不否認於96年10
    月15日20時許至翌日13時許為警查獲，徹夜均待在臺北市○○○路○段210巷5弄口之事實，惟亦矢口否認有何恐嚇取財
    未遂犯行，被告庚○○辯稱：當天是應友人阿仁邀約前往該
    處，伊遂撥打電話叫子○○陪同，到該處後，阿仁僅交付
    1000元且交代渠等待在車上等他回來，注意停車地點旁兩棟
    建築物有無一名女子經過，等他回來時要回報等語，阿仁就
    先行離開，但未告知該名女子長相或該如何處理，也不知道
    其目的為何云云；被告子○○則辯稱：是庚○○打電話要其
    過去待在車上等，並注意有人出入時要通知他，不過沒有講
    要看誰，也沒說目的為何云云。
二、經查：
    (一)被告丙○○、戊○○於96年10月間所持用之行動電話門號
      分別為：0000000000、0000000000號，而證人甲○○於上
      開時間係使用行動電話門號0000000000號，在96年10月15
      日晚間至翌日為警查獲為止，被告丙○○、戊○○、甲○○曾待在停放於臺北市○○區○○路52巷19弄5號前之車
      牌號碼6985-QC號自用小客車等事實，業據被告丙○○、
      戊○○於警詢、偵訊及本院審理時坦認不諱，復據證人甲○○於本院另案審理時供述明確，此部分事實堪予認定。
      而依據卷附之被告戊○○、丙○○以及甲○○當時所持用
      行動電話於96年10月15日至翌日13時許之雙向通聯記錄（
      見96年度偵字第24021號卷第37頁至第72頁，本院97年度
      易字第228號卷第72頁至第162頁）顯示：
      (1)被告丙○○使用之行動電話基地台位置於96年10月15日
        17時33分許前均在臺北市○○路○段108、110號12樓頂
        （即被告丙○○住處附近），於同日17時29分42秒、33
        分44秒與甲○○（0000000000號）通話後，其通聯基地
        台位置開始移動，於同日18時45分21秒與0000000000號
        電話通聯時，其基地台位置與證人甲○○持用之行動電
        話通聯基地台位置相近（分別為臺北市○○區○○路4
        段165巷1號8樓、臺北市○○區○○路4段151號7樓頂）
        ，於同日晚間21時許，丙○○與甲○○之行動電話通聯
        基地台位置均移動至臺北市大安區○○○路○段288號12
        樓或臺北市○○區○○路36號7樓），約莫於96年10月
        16日凌晨0時許，被告丙○○持用之行動電話通聯基地
        台位置返回臺北市○○路○段被告丙○○住處附近，但
        同日上午7時25分許，其通聯基地台位置又返回臺北市
        大安區○○路36號7樓，直到同日12時14分52秒與00000
        00000通聯時，基地台位置均未移動。
      (2)被告戊○○所使用之行動電話通聯基地台位置於96年10
        月15日23時22分許之前均係在臺北市○○區○○路7段
        附近、臺北市北投區○○○路、明德路附近，並於同日
        17 時21分11秒、33分44秒與甲○○（0000000000號）
        通話，之後在同日21時47分11秒起至23時58分許，期間
        多次與被告丙○○、證人甲○○所持用行動電話多次通
        聯，且於96年10月15日23時58分許與甲○○持用行動電
        話通聯時之基地台位置已移動至與甲○○、丙○○相同
        之通聯基地台位置（即臺北市○○○路○段275號12樓、
        臺北市○○路○段68號14樓頂）其後至96年10月16日上
        午9時37分許，基地台位置均相同，直到96 年10月16日
        13時許為警在丁○○住處附近之臺北市○○區○○路52
        巷19弄5號前查獲。
      (3)證人甲○○所使用之行動電話通聯基地台位置於96年10
        月15日17時38分42許之前均係在臺北市○○區○○路7
        段、中山北路7段、石牌路、明德路附近，但在同日17
        時21分11秒、33分44秒與丙○○、戊○○通話後，於同
        日18時34分34秒與0000000000號通話時，其通聯基地台
        位置已移動至臺北市○○區○○路4段151號7樓頂），
        此後與他人通話之基地台位置均在此，迄至同日20時50
        分54秒與他人通話時，行動電話通聯基地台位置則移動
        至臺北市大安區○○○路○段288號12樓或臺北市○○區
        ○○路36號7樓、臺北市○○路○段68號14樓，直到96年
        10月16日上午8時許與他人通話時，基地台位置仍在台
        北市○○區○○路36號7樓；後同日上午8時20分43秒與
        0000000000號通話時，通聯基地台位置又回到臺北市○○區○○路86號5樓即甲○○住處附近。
      (4)對照上開被告丙○○、戊○○及證人甲○○之通聯基地
        台位置，顯示被告丙○○先與證人甲○○在臺北市○○
        區○○路4段附近會合後再一同前往臺北市○○區○○
        路52巷19弄5號前（即丁○○住處附近），被告戊○○
        於96年10月15日23時58分許前往四維路現場與被告丙○○、甲○○碰面後，被告丙○○即返回住處，由被告戊○○、甲○○接手監視，翌日上午7時25分許被告丙○○回到監視現場接替甲○○，甲○○於當日8時許離開
        ；直到96年10月16日13時許為警在臺北市○○路52巷19
        弄5號前同時查獲被告丙○○、戊○○，足見被告丙○○、戊○○與證人甲○○係有計劃在被害人丁○○位於
        臺北市○○路住處附近守候。
      (5)被告丙○○、戊○○雖均辯稱：受甲○○之邀到該處，
        並無任何不法云云。然證人甲○○於本院審理時具結證
        稱：是「阿明」叫伊到臺北市○○路附近等人，但沒說
        要等誰或是等到後如何處理，只要待到96年10月16日下
        午2、3點就可以離開，伊就找了丙○○一起過去，後來
        丙○○有事要離開，剛好戊○○打電話過來，就叫戊○○過來；「阿明」沒說等候之目的為何，但伊自己認為
        「阿明」的意思應該是要別人注意有人在樓下等語（見
        本院97年9月9日審理筆錄），更顯健被告丙○○、戊○○與證人甲○○係受指示刻意在丁○○住處附近監控、
        守候，是被告丙○○、戊○○空言否認犯行，不足採信
        。
    (二)而在被告丙○○、戊○○與甲○○輪班守候在丁○○位於
      臺北市○○路住處附近之同一時間，被告庚○○、子○○
      則係搭乘車牌號碼7565-KT號自用小客車停留在臺北市○○○路○段210巷5弄前，徹夜守候、監視之事實，業據被
      告庚○○於警詢及本院訊問時坦認：受到友人「阿仁」之
      託到臺北市○○○路○段210巷附近監視、守候居住在對面
      3樓之女子，所以找子○○來作伴等語（見本院97年8月20
      日、9月2日訊問筆錄），而被告子○○對此亦不否認，足
      認被告庚○○、子○○確有於上揭時間至證人丁○○位於
      臺北市○○○路○段210巷住處附近監視無誤。再者，被告
      庚○○雖於警詢及本院訊問時均稱：是「阿仁」委託伊，
      但不知道「阿仁」本名或年籍資料，也不認識孫德屹（綽
      號阿元）云云，然依據卷附孫德屹使用之0000000000號行
      動電話（登記名義人為孫德峻）通聯記錄顯示，從96年10
      月15日16時19分33秒起至翌日上午10時51分37秒止，多次
      與行動電話門號0000000000號通聯，其中96年10月15日21
      時53分44秒、21時56分46秒、96年10 月16日上午10時51
      分37秒通聯時，行動電話基地台位置或在臺北市○○○路
      ○段293號4樓，或是在臺北市○○路36號7樓，恰在被害人
      丁○○住處，亦與被告丙○○、戊○○、甲○○當時行動
      電話基地台相同，並於96年10月16日15時28分55秒、17時
      分21秒撥打至0000000000號且通話秒數約3分餘（見本院
      97年度易字第228號卷第167頁至第171頁之行動電話號碼
      之通聯調閱查詢單），而被告庚○○、子○○於96年10月
      間所持用之行動電話門號分別為0000000000、0000000000
      號之事實，復為渠二人自承不諱（見本院97 年9月2日訊
      問筆錄），是如被告庚○○、子○○均不認識孫德屹，何
      以孫德屹會於渠二人在臺北市○○○路○段210 巷附近守
      候時頻頻撥打電話聯繫，甚而於被告庚○○、子○○為警
      查獲且被帶至臺北市政府警察局大安分局製作筆錄時，孫
      德屹仍多次撥打電話給被告庚○○及子○○？顯見於上開
      時間內，被告庚○○、子○○應係受孫德屹指示而在被害
      人丁○○位於臺北市大安區○○○路○段210巷住處附近監
      控、守候無誤。被告庚○○、子○○空言辯稱不知守候、
      監視目的為何，顯不足採信。
    (三)被告己○○雖否認指示被告丙○○等人至被害人丁○○住
      處守候、監控，以達到取財之目的云云。然證人丁○○於
      警詢、偵訊及本院審理時均明確證稱：當初透過洪文海、
      寅○○等人認識己○○後，他就陸陸續續向其「借款」，
      部分開票部分匯款，因其從事建築生意，未避免不必要麻
      煩才同意借款，但金額越累積越多，過程中如果其稍有微
      詞，己○○就會給一些壓力，例如要其去己○○家坐坐，
      或者說如果認為朋友可以交就借錢，不然的話就「糊糊」
      （台語），意思就是說不要再往來、就看著辦的意思等語
      ，其因感受到壓力就陸續再給己○○錢，前後累積約有二
      千多萬元；96年4月間己○○拿3張客票（面額各為150萬
      、160萬、200萬元）向其轉現500萬元，但96年9月下旬他
      又開口借款520萬元來支付上開即將於96年9月30日、10月
      30日到期之票款，其拒絕後就發生有人到其居住處所（即
      臺北市○○○路、四維路）樓下堵，要使其心生害怕而繼
      續借錢給他；96年10月16日上午發現復興南路住處有2部
      車、四維路住處樓下有1部車在樓下堵人，都是外來車且
      駕駛座上都有人，其認為被堵就請林建男喬裝成裝潢工人
      到其四維路住處載其出門到臺北市政府警察局大安分局報
      案，路途中還有1部白色小客車尾隨，之後警察就派員到
      復興南路、四維路查獲丙○○、戊○○、子○○、庚○○
      ；案發後約莫3天，己○○還透過寅○○向其表示「4個小
      孩已經交保了，邱董你要保重」等語，後來己○○又打電
      話到公司，問公司會計小姐96年10月30日到期之支票票款
      要如何處理，讓其更加恐懼；事實上其跟己○○間根本就
      沒有債權債務糾紛，都是己○○假藉各種名義向其拿錢，
      其拒絕就發生這些事情等語甚詳（見96年度偵字第22592
      號卷第15頁至第25頁、第112頁至第114頁、第159頁至第
      160頁、第182頁至第183頁，本院97年9月9日審理筆錄）
      ，復有合作金庫銀行匯款回條聯影本9張、台灣中小企業
      銀行匯款申請書影本1張、支票影本4張在卷可憑，顯見證
      人丁○○長期受制於被告己○○以借貸為名，實為藉端勒
      索之方式，多次以支票或匯款予己○○或受其指示之人，
      後96年9月底丁○○不願再交付款項給己○○，丁○○及
      其家人即於96年10月15日晚間至翌日13時許，遭到被告丙○○、戊○○、庚○○、子○○等人輪班以守候方式施以
      恐嚇、妨害行使權利之自由等事實。再者，依照卷附孫德
      屹所使用0000000000號行動電話通聯記錄顯示，於96年10
      月15日下午與被告庚○○取得聯繫後，於96年10月15日21
      時21時34分05秒、21時53分44秒、21時56分46秒、96 年
      10月16日上午10時51分37秒撥打電話與被告庚○○聯繫後
      ，即於96年10月15日21時21時36分39秒、22時9分46秒、
      22時20分43秒、96年10月16日上午11時0分8秒撥打被告己○○使用之0000000000號行動電話通話，顯然被告己○○
      於被告庚○○、子○○等人於丁○○住處樓下守候時，均
      積極與之聯繫，若被告己○○未指示甲○○或孫德屹找人
      在丁○○住處附近監控，孫德屹又何須時時撥打電話向被
      告己○○回報？況案發當日即96年10月15日20時許，也就
      是被告丙○○、戊○○、庚○○、子○○、甲○○、孫德
      屹等人分別在被害人丁○○住處樓下守候之同時，證人寅
      ○○恰受己○○委託傳話而前往上開住處找丁○○等情，
      業據證人寅○○於警詢及本院審理時證稱：先前己○○找
      不到丁○○時，有委託伊幫忙傳話給丁○○回電話，但伊
      也找不到丁○○，所以才會在96年10月15日晚間到丁○○
      的2個住處打電話、按門鈴找人，不過只有四維路住處由
      董思宜出來應門，伊請董思宜轉告丁○○回電話給伊及己○○後就離開等語（見96年度偵字第22267號卷第118頁至
      第122頁，本院97年10月30日審理筆錄），核與證人董思
      宜於警詢時所稱：96年10月15日20時許，有一名自稱王先
      生之人按門鈴表示要找丁○○，其要他自行打電話聯絡丁○○之後就掛掉對講機，後來寅○○打電話要其下樓，碰
      面後，寅○○有說是「猴子」（即己○○）要找丁○○，
      因打電話找不到丁○○且事情很嚴重，所以找到家裏來，
      還說丁○○住哪裡大家都知道等語，說完之後就離開，後
      來凌晨5點多丁○○返家時，有發現住處樓下有人車守候
      等語（見同上偵卷第157頁至第158頁），更足佐證丁○○
      所稱係因被告己○○索款未果，因而派人到其住處樓下守
      候，藉此恐嚇其付款等語為真。
    (四)又被告己○○辯稱：並未如同丁○○所稱積欠二千多萬元
      債務，反而是伊陸續投資、借款給丁○○，金額少說也有
      上億元云云，並提出己○○之臺北市第一信用合作社活期
      儲蓄存款存摺內頁之存提明細、翁美玉（即己○○之妻）
      之臺北市第五信用合作社活期儲存存款存摺內頁之存提明
      細、3紙支票（以上均為影本）、投資明細表等資為佐證
      （見96年度偵字第22592號卷第105頁至第118頁，本院卷
      (三)第89頁）。然被告己○○與證人丁○○間究竟是否存有
      被告己○○所指上億元之債務糾紛乙節，業經證人丁○○
      迭於警詢、偵訊及法院審理時均嚴詞否認，更於本院審理
      時具結證稱：剛開始己○○是用「借」的，陸續拿了好幾
      次，但因受到己○○的壓力才繼續給錢，其中己○○所稱
      投資「葉禾琚」建案500萬元，事實上他是先向其借款500
      萬元，沒多久再透過洪文海表示要投資上開建案而匯款
      500 萬元，並要求其開立同面額之支票作為擔保（該支票
      後由寅○○簽收轉交且兌現），等於其不止支付己○○
      500萬元現款，日後己○○還可獲得該建案投資500萬元之
      紅利，此種關係怎可能是債權債務糾紛等語甚為詳盡（見
      本院97年9月9日審理筆錄），並提出合作金庫銀行匯款回
      條聯影本9張、台灣中小企業銀行匯款申請書影本1張、支
      票影本4張、借據2張等資料在卷可憑（見96年度偵字第
      22267號卷第54頁至第61頁）。另被告己○○就所主張陸
      續因工地糾紛而取得債權乙節，卻未提出任何借據或有利
      之人證或物證，而證人寅○○於本院審理時亦僅證稱：丁○○有意思讓己○○投資建國北路「葉禾琚」建案，但己○○實際有無投資，伊不清楚，天母的建案部分，有聽丁○○說處理好地上物之後會讓己○○有份，不過沒有承諾
      可分得多少，至於其他建案部分，伊不清楚等語（見本院
      97年10月30日審理筆錄），實無法佐證被告己○○卻有投
      資或借款給丁○○之事實，而執為有利於被告己○○認定
      之依據。從而被告己○○辯稱伊未恐嚇勒索丁○○，反而
      是丁○○積欠其上億元債務云云，非但與證人丁○○證述
      、卷附證據資料不合，其所辯復無實據相佐，顯難認證人
      丁○○有積欠被告己○○債務而導致本案，被告己○○前
      開供述，無非意在飾卸自身責任之詞，自難憑信。
    (五)而依上開證人丁○○、寅○○、董思宜等人證述，被告丙○○、戊○○、庚○○、子○○之所以會在前揭時間受他
      人指示在丁○○住處監控、守候，是因其在同年9月間拒
      絕被告己○○交付金錢之要求，佐以證人寅○○證稱：在
      案發（即96年10月15日晚間）前被告己○○請伊代為向丁○○傳話，是有關土地合建的事情，因此當晚才會去丁○○住處等語（見本院97年10月30日審理筆錄），顯然被告
      己○○對於丁○○拒絕交付金錢且避不見面一事有所不滿
      ，繼之找被告丙○○、戊○○、庚○○、子○○、甲○○
      、孫德屹等人輪班守候在丁○○住處樓下，並讓丁○○及
      其家人得知遭監視之事實而心生畏懼，顯見被告己○○欲
      藉此以脅迫之方式，使丁○○及其家人心生畏懼，用以迫
      使丁○○立刻付款甚明。而被告戊○○、丙○○、庚○○
      、子○○接受被告己○○、甲○○、孫德屹等人指示，聽
      從安排分別前往被害人丁○○位於臺北市○○路、臺北市
      ○○○路2段住處附近監控、守候，其主觀上自有共同參
      與犯罪之認知與意欲甚明。
    (六)至於被告丙○○、戊○○、庚○○、子○○均與被告己○○不認識，被告己○○亦未於上揭時、地出現，甚至被告
      丙○○、戊○○以及庚○○、子○○此兩組人馬彼此間亦
      不認識等情，固為被告丙○○、戊○○、庚○○、子○○
      、己○○等人供承在卷，是以並無證據證明渠等於案發前
      有直接聯絡或接觸。惟按共同實施犯罪行為，在合同意思
      範圍內，相互利用他人之行為，以達其犯罪之目的，原不
      必每一階段均參與，祇須分擔犯罪行為之一部，即應對於
      全部所發生之結果共同負責；又共同正犯之意思聯絡，不
      限於事前有所協議，於行為當時，基於相互之認識，以共
      同犯罪之意思參與者，亦無礙於共同正犯之成立（最高法
      院92年度台上字第5426號判決參照）；亦即共同正犯之意
      思聯絡，原不以數人間直接發生者為限，即有間接之聯絡
      者，亦包括在內（最高法院92年度台上字第5407號判決參
      照）。本件被告己○○指示甲○○、孫德屹以駕車在丁○○住處門口監視、守候之方式，恐嚇被害人丁○○及其家
      人，並妨害丁○○及其家人行使外出之權利，再由甲○○
      帶同被告丙○○、戊○○駕車在臺北市○○區○○路52巷
      19弄5號前監視、守候，另由孫德屹指示被告庚○○、子
      ○○駕車在臺北市○○○路○段210巷5弄附近監控、守候
      ，以執行被告己○○之指示內容，被告己○○、丙○○、
      戊○○、庚○○、子○○、甲○○、孫德屹等人主觀上自
      有共同參與犯罪之認知與意欲，是被告己○○等人於過程
      中當可知悉彼此有參與犯案，其等顯然在合同之意思範圍
      內，相互利用他人之行為，以達其犯罪之目的，揆之上開
      判決意旨，自應對於全部所發生之結果共同負責，應認被
      告己○○、丙○○、戊○○、庚○○、子○○彼此間，以
      及與甲○○、孫德屹間，就有關恐嚇取財、妨害他人行使
      權利等行為具有犯意聯絡及行為分擔甚明。
三、綜上所述，被告己○○、丙○○、戊○○、庚○○、子○○
    等人以佔據丁○○住處門口之方式，恐嚇丁○○及其家人，
    致丁○○及其家人心生畏懼，並以在門前守候之脅迫方式，
    妨害丁○○及其家人行使外出之權利，已如前述，被告己○○、丙○○、戊○○、庚○○、子○○等人以上開情詞置辯
    ，無非臨訟卸責之詞，均不足採信。從而，本件被告己○○
    、丙○○、戊○○、庚○○、子○○等人所犯恐嚇取財犯行
    事證明確，應依法論科。
、犯罪事實三至七所示之擄人勒贖部分：
一、被告辯解部分：
    (一)訊據被告己○○、乙○○均否認有何擄人勒贖犯行，被告
      己○○辯稱：在乙○○通知、帶其到三芝貨櫃屋見丁○○
      之前，根本不知道丁○○被壬○○等人帶走，之所以要求
      丁○○簽寫協議書是因為丁○○之前積欠其上億元債務，
      又在96年10月間誣指其恐嚇，並沒有擄人勒贖云云。被告
      乙○○則辯稱：97年3月初聽壬○○說要教訓一位做建築
      之邱姓男子，其有陪同到臺北市○○路附近找，但沒有找
      到，後來97年3月10日中午壬○○打電話問其是否認識己○○，其才帶己○○到中正紀念堂與壬○○碰面後再到三
      芝貨櫃屋，之前未參與綁架丁○○，也沒有參與勒索丁○○，己○○與丁○○談話時，其都在停車場之車上，根本
      不知道貨櫃屋內發生何事云云。
    (二)訊據被告壬○○、癸○○、辛○○於本院審理時，固均坦
      認於上揭時、地有帶同被害人丁○○至淡水三芝貨櫃屋內
      囚禁2日餘等妨害自由犯行（見本院97年11月10日審理筆
      錄），然被告壬○○、癸○○、辛○○均矢口否認被訴擄
      人勒贖之犯行，其中被告壬○○辯稱：伊係受友人史萬秋
      （綽號鴨咪仔）之託要教訓丁○○，所以才北上找癸○○
      幫忙，後來丁○○自己說要找己○○出面帶其回去，方透
      過乙○○找己○○出面，期間伊雖有踢丁○○一腳，但沒
      有提到要錢的事，也無擄人勒贖之犯意云云；而被告癸○○、辛○○則均辯稱：當初壬○○只說要幫忙教訓丁○○
      ，伊出於幫忙朋友之想法才參與，事前不認識己○○、乙○○，當無可能與之有犯意聯絡，過程中也沒有向丁○○
      索討過金錢云云。
二、得心證之理由：
    (一)有關被告壬○○於97年2月底至3月初間某日，向不知情之
      丑○○借得位於臺北縣三芝鄉古庄村古庄106號民宅及其
      後山之廢棄貨櫃屋，預作藏匿人質之地點，繼之於同年3
      月初，由被告乙○○帶同壬○○、癸○○等人駕車前往丁○○位於臺北市○○○路、四維路住處勘查環境、指認丁○○及其所駕駛車輛車型、車號，後於97年3月9日晚間，
      被告壬○○、癸○○、辛○○分別駕駛兩部車（車牌號碼
      不詳）前往被害人丁○○位於臺北市○○○路2段住處附
      近巷口偏僻暗處等候，擬利用其返回住處時趁機下手，於
      同日22時15分許，被告壬○○、癸○○、辛○○見被害人
      丁○○駕駛車牌號碼7939-KK號自用小客車至臺北市大安
      區○○○路○段390 號停車場停妥車輛，步行返家經過台
      北市○○區○○路52巷19弄附近，旋由被告癸○○手持電
      擊棒下車自後電擊被害人丁○○身體、肩膀等處，然被害
      人丁○○掙扎、反擊而與被告癸○○扭打在地，被告壬○○見狀立即下車協助被告癸○○制伏、強押丁○○，因而
      不慎將其配戴眼鏡掉落於該處，另被告辛○○也立即接替
      駕駛位置而開車上前接應，連拖帶拉將丁○○強拖進小客
      車後座，被告壬○○、癸○○隨即進入後座分坐於丁○○
      兩側負責壓制，同時被告辛○○迅速駕車離開現場，途中
      被告壬○○與癸○○在車內為丁○○套上事先準備之眼罩
      用以矇住雙眼、以膠帶綑綁其手腳，斷絕被害人丁○○對
      外界環境之感知能力，又取走其行動電話及手錶，避免他
      人察覺渠等行蹤，途中因被告辛○○不識路，改由癸○○
      駕駛，換被告辛○○、壬○○在後座共同看守丁○○以防
      止其逃脫；期間被告壬○○以電話聯繫被告乙○○駕駛另
      部車輛返回犯案地點撿拾其掉落眼鏡，並指示被告乙○○
      前往三芝貨櫃屋會合。被告壬○○等人於同日23時許抵達
      臺北縣三芝鄉古庄村古庄106號丑○○住處外停車場，即
      將被害人丁○○囚禁在借得之貨櫃屋內，由被告癸○○、
      辛○○輪流看守；期間被告壬○○要求丁○○「找人出來
      保」，被害人丁○○原欲聯絡洪文海，惟被告壬○○告知
      無此號人物，丁○○因而改稱可與「木柵猴」聯絡，被告
      壬○○遂以電話聯繫被告乙○○，並於97年3月10日中午
      ，委由不知情之丑○○駕車至大愛計程車車行找乙○○，
      經聯繫後相約在自由廣場會合後，由被告乙○○載同己○○、陳世明尾隨被告丑○○駕駛車輛前往貨櫃屋現場，並
      由被告己○○在貨櫃屋內單獨與丁○○商談，但未有具體
      結果，被告己○○即先行離開，翌日下午方返回現場；期
      間，丁○○遭被告癸○○、辛○○等人帶到貨櫃屋附近沙
      坑內（坑洞長約100公分、深約30公分），並在丁○○身
      體、手腳等處覆蓋沙土，再將之拉出，開車載往民宅浴室
      內由被告癸○○協助丁○○盥洗，丁○○隨即趁機在該浴
      室馬桶及洗手台下方以泥土做記號。繼之於97年3月11日
      上午，被告己○○抵達民宅浴室內單獨與丁○○商談如何
      處理，己經協調，丁○○同意依照被告己○○所說簽寫願
      意分期付款總計2億元給己○○之協議書、澄清書，被告
      己○○旋聯繫不知情友人葉興財委請亦不知情之鄭文玲律
      師到臺北縣淡水鎮○○○路○段151號肯德基速食店二樓，
      當日20時30分許，由被告乙○○駕車載被告己○○、丁○○，被告壬○○、辛○○、癸○○、陳世明搭乘另部車輛
      尾隨，一起抵達肯德基速食店，被告己○○與丁○○下車
      進入速食店2樓與鄭文玲律師簽署系爭協議書，其餘被告
      則在店外等候；簽立後，被告己○○、乙○○始將證人丁○○載往臺北市中山區○○○路新凱飯店306號房，被告
      己○○、乙○○方離開，證人丁○○始以電話聯繫家人，
      至此行動自由方始恢復等情節，業據被告己○○、壬○○
      、癸○○、辛○○、乙○○於本院審理時坦承不諱（見本
      院97年9月12日、9月22日、10月16日、10月30日、11月10
      日審理筆錄），核與證人即被害人丁○○於警詢、檢察官
      偵查及本院審理時證述情節相符（見97年度偵字第7068
      號卷第74頁至第85頁、第279頁至第282頁、97年度偵字第
      12461號卷第130頁至第131頁、第135頁、第138頁至第140
      頁，本院97年9月12日審理筆錄）、證人董思宜證述有關
      丁○○遭綁架、返家等過程之情節相符（見97年度偵字第
      7068號卷第81頁至第83頁）、證人鄭文玲及葉興財證述有
      關簽寫協議書之過程經過之情節相符（見同上偵卷第36頁
      至第42頁、第88頁至第92頁、第246頁至第247頁、第352
      頁至第353頁），此部分堪信為真實。
    (二)是本件應審究者為被告壬○○、癸○○、辛○○強擄且囚
      禁被害人丁○○，是否係受被告己○○、乙○○指使？被
      告己○○是否基於勒贖之犯意而為本件犯行？
    (三)被告己○○雖一再辯稱：其事前對丁○○於97年3月9日遭
      綁一事毫不知情，直到97年3月10日傍晚，壬○○透過乙○○找伊到貨櫃屋見到丁○○，伊方知悉丁○○被擄云云
      ，而被告壬○○、乙○○亦均附和其詞。惟：
      (1)證人丁○○於警詢、偵訊及本院審理時均明確證稱：認
        識己○○後，他就陸續向其「借款」，部分開票部分匯
        款，過程中如果其稍有微詞，己○○就會給一些壓力，
        例如要其去己○○家坐坐，或者說如果認為朋友可以交
        就借錢，不然的話就「糊糊」（台語），意思就是說不
        要再往來、就看著辦的意思等語，其因感受到壓力就陸
        續再給己○○錢，前後累積約有二千多萬元；96年9 月
        下旬他開口借款520萬元來支付票款，其拒絕後就發生
        有人到其居住處所（即臺北市○○○路、四維路）樓下
        堵人的事情，他的目的就是要讓其心生害怕而繼續借錢
        給他；後來更在97年3月9日發生被綁架的事情，當時其
        直覺就聯想到是己○○設的局，因此在被囚禁在貨櫃屋
        裡面時，有問過壬○○他們要多少錢，但他們都沒有回
        答；後來壬○○要其找人出面處理時，其假裝說其他民
        意代表、洪文海等人，壬○○果然都嚴詞拒絕，還踢傷
        腳，其只得搬出「木柵猴」，壬○○一聽就說這個人有
        份量會去找找看，之後己○○就到貨櫃屋來談，一進來
        己○○就先指責為何要對之提出告訴、打算如何處理等
        語，再出出進進貨櫃屋說要與對方老大協調，之後就說
        對方老大要求其寫下公司進行中之工地建案及其獲利情
        形、政商人脈關係等，並且要求丁○○以書面或另外找
        人證明這一切與己○○無涉，其表示不知如何書寫，被
        告己○○說那他沒有辦法之後就轉身離開，他離開不久
        ，被告壬○○等人就將之拖出貨櫃屋，丟進預先以挖好
        之坑洞內，並以泥土慢慢覆蓋在身上、手腳，後來壬○○等人說願意再給一次機會，要其寫下自白書，其哀求
        表示願依渠等所唸之內容書寫自白書，他們才將之挖出
        坐車帶到附近民宅之浴室內清洗，其就趁機在浴室馬桶
        及洗手台下方以泥土做記號。約隔數分鐘後，壬○○等
        人攜帶紙、筆進入浴室，要其寫下公司資產等自白書，
        但不管如何寫，壬○○等人都表示不滿意，還恐嚇說要
        把手腳打爛等語。不知過了多久，己○○又來到浴室詢
        問想要如何處理，其原本說1000萬元，但己○○說對方
        不同意，後來己○○說對方老大要求3億元，其表示無
        法負擔、要如何付款等語，己○○又表示要與對方老大
        商量，最後其與己○○以2億元達成協議，但己○○說
        對方要求由他擔保一定會拿到錢，所以要其簽立協議書
        載明是丁○○積欠己○○2億元，己○○並要求其簽寫
        澄清書，保證一切與之無關，其迫於無奈，因此寫下澄
        清書交給己○○，並隨己○○到淡水肯德基速食店簽署
        協議書；協議書簽立後，己○○、乙○○才將之載往臺
        北市中山區○○○路之「新凱飯店」306號房，己○○
        送其進入房間後才離開，其才以電話聯繫家人，其本來
        想慢慢付款，但家人已報警，且後來己○○還在97年3
        月13日第一期應付款之日期，多次打電話到公司，要其
        付款等語甚詳（見97年度偵字第7068號卷第74頁至第85
        頁、第279頁至第282頁，97年度偵字第12461號卷第130
        頁至第135頁、第138頁至第140頁，本院97年9月12日審
        理筆錄）。
      (2)被告己○○所辯稱與丁○○談判過程中，都是轉達對方
        （即被告壬○○）老大之要求云云。而被告壬○○亦於
        本院審理時附和己○○說詞而改稱：係受人在大陸、綽
        號「鴨咪仔」之史萬秋指示教訓丁○○云云，但經本院
        依職權訊問其相關年籍資料，被告壬○○僅泛稱：年約
        50 歲、臺北人，只知道他在林森北路那邊，確定地點
        不清楚，認識超過10年且他偶爾會來臺中或打電話聯繫
        ，現在人在大陸，何時去的不清楚、有無回臺灣也不清
        楚等語（見本院97年9月22日審理筆錄），始終無法提
        供「史萬秋」之正確年籍資料或可得特定其身分，以供
        本院查詢後傳喚、調查，被告壬○○所稱「史萬秋」是
        否真有其人，已值存疑。再者，證人丁○○於本院審理
        時明確證稱：均是己○○與其談判贖款的事情等語（見
        本院97年9月16日審理筆錄），另被告癸○○、辛○○
        於本院審理時均證稱：在現場都是聽從壬○○安排、指
        示，渠等並未與老大聯繫；而己○○與丁○○談話時，
        渠等都被支開，所以不知道他們談些什麼內容；後來壬○○說可以走了，渠等就一同搭車離開，到淡水肯德基
        ，有短暫停留，但沒有到樓上，後來就駕車回臺北，沒
        有繼續跟著丁○○等語（見本院97年9月16日、10月16
        日審理筆錄），被告壬○○於本院審理時，以證人身分
        具結證稱：找己○○當保人到三芝貨櫃屋帶走丁○○，
        是其為了要逃避自己的刑事責任，事先沒有跟人在大陸
        的史萬秋或其手下「阿水」聯繫，只有在放丁○○走之
        後，才打電話給「阿水」告知，「阿水」也說沒關係，
        但是己○○與丁○○談些什麼，其不在場所以不知道，
        後來就讓己○○帶走丁○○；到淡水肯德基後，只有在
        樓下停留、吃完東西後就返回臺北，也沒有再跟著己○○、丁○○的車等語甚詳（見本院97年9月22日審理筆
        錄）；另參佐卷附被告己○○於警詢中自承持用之行動
        電話門號（0000000000、0000 000000號）、被告乙○○持用之行動電話門號（000000 0000）、被告壬○○
        持用之行動電話門號（0000000000、0000000000號）於
        97年3月間雙向通聯記錄（見本院卷(二)第114頁至第150
        頁），上開行動電話門號，非但於97年3月9日晚間至同
        年月11日24時止，均未有與大陸地區通聯之紀錄，甚至
        於97年3月間整月份中均未有與大陸地區通聯之紀錄。
        在在足認被告己○○與丁○○談判期間，被告己○○並
        未與被告壬○○、癸○○、辛○○等人談判、詢問他們
        想要如何處理，也未透過被告壬○○、癸○○、辛○○
        與他們所謂之「大陸老大」（即被告壬○○所稱之史萬
        秋）聯繫，即自行決定被害人丁○○應給付之款項金額
        、給付方式，以及如何、何時釋放丁○○而以主導者地
        位自居。尤有甚者，被告己○○所持用之0000000000號
        行動電話，更於97年3月6日19時19分許發簡訊至被告壬○○持用之000000 0000號電話、於丁○○遭囚禁之97
        年3 月10日6時48分1秒、11時44分30秒撥打電話給被告
        壬○○持用之000000 0000號行動電話（見同上雙向通
        聯記錄資料），顯見被告己○○辯稱當初是代替丁○○
        與壬○○等人之大陸老大談判，並轉達其要求，之前不
        認識壬○○、癸○○、辛○○云云，以及被告壬○○附
        和其詞，謊稱係受位於大陸之老大史萬秋（鴨咪仔）指
        使而為本件犯行云云，均顯與事實不符。
      (3)再觀諸被告己○○要求丁○○簽署之系爭協議書內容所
        載：「立協議書人丁○○（甲方）與己○○（乙方）雙
        方就甲方積欠乙方款項等相關事宜，協議如下：一、甲
        方積欠乙方款項新台幣貳億元整...。二、雙方對於債
        務既已達成協議，故甲方對於乙方於台灣台北地方法院
        檢察署提出恐嚇等刑事告訴，不再追究，甲方願向檢方
        具狀陳報... 」，其文字敘述係以被告己○○、丁○○
        兩人為主體，未有隻字片語涉及所謂大陸老大史萬秋、
        或表明被告己○○係屬第三人而從中參與協商，然依照
        證人丁○○前開證述內容，該筆2億元贖款是由被告己○○向對方擔保付款，被告己○○對此點亦不否認，則
        被告己○○與丁○○非親非故，甚且被告己○○對於丁○○向檢、警指陳其借端勒索、又指使丙○○等人在丁○○住處監視行蹤等事已備感委屈且不滿（見本院97年
        10月30日、11月10日審理筆錄），何以被告己○○願在
        毫無利益之情況下，擔保丁○○付款或是擔任對方之取
        贖工具，使自己牽涉其中，實有違常情。甚且，系爭協
        議書後段加註更與本件贖款無關之「撤回刑事告訴」要
        求，並於簽署後正本由被告己○○收執，迄至97年3 月
        24日警方拘提被告己○○到案時方將之扣案，佐以證人
        鄭文玲於警偵訊中所為證述：系爭協議書內容是依據己○○現場表示意見後再做修改，正本由己○○保管，其
        與丁○○各取1份協議書影本等語（97年度偵字第7068
        號卷第88頁至第92頁、第352頁至第353頁），更足認定
        被告己○○在與被害人丁○○談判有關贖金金額、簽署
        協議書、分期付款方式等細節，乃至與被害人丁○○討
        價還價過程，被告己○○均居於決定之主導地位，顯見
        本案實係被告己○○假借居間協調之名，實際主導本件
        取贖過程及贖款金額，被告己○○空言否認犯行，委無
        足採。
      (4)另被告己○○辯稱：丁○○積欠其上億元之債務云云，
        才會要求丁○○簽寫協議書，這部分其承認有所私心，
        但澄清書是丁○○自己寫給其云云。然查，證人丁○○
        從未積欠被告己○○任何款項，甚至是被告己○○多次
        假借款之名，行勒索之實而向證人丁○○取得二千多萬
        元等事實，業如前揭所述（見理由貳、二、(四)所示），
        是被告己○○辯稱要求丁○○簽寫協議書乃因丁○○積
        欠其上億元債務，並無擄人勒贖犯意云云，顯與證人丁○○證述不合，其所辯復無實據相佐，自難憑信。況依
        據系爭協議書內容所載：「立協議書人丁○○（甲方）
        與己○○（乙方）雙方就甲方積欠乙方款項等相關事宜
        ，協議如下：一、甲方積欠乙方款項新台幣貳億元整，
        甲方願以如下之方式清償：(一)於民國97年3月13日清償
        新台幣壹仟萬元(二)剩餘新台幣壹億玖仟萬元，於97年5
        月13日起每兩個月給付新台幣壹仟萬元，至清償為止..
        」，約定被害人丁○○應給付之金額為2億元，顯逾被
        告己○○自稱「上億元」之債權數額，復於系爭協議書
        後段加註與債權債務無關之「撤回刑事告訴」等要求（
        如前所述），益見被告己○○等人為本件犯行並非源自
        債務糾紛，根本就是假借理由威逼丁○○簽寫協議書以
        獲取贖款，同時被告己○○更藉此要求丁○○撤回對被
        告己○○所涉如本件犯罪事實欄二所載之恐嚇取財犯行
        之刑事告訴，被告己○○主觀上具有擄人勒贖之犯意甚
        明，其前開所辯，容係事後卸責之詞，不足採信。
      (5)至被告己○○辯稱：丁○○遭押往淡水速食店簽寫協議
        書之前，甚至97年3月11日晚間其護送丁○○到新凱飯
        店，這些都是在公共場所出入，無論在登記住房或行動
        期間，僅有其與丁○○兩人，但丁○○均未出聲呼救，
        足見丁○○係出於自願，並非擄人勒贖云云。惟查，證
        人丁○○證稱：從民宅浴室離開到速食店的期間，車上
        只有其與己○○、乙○○，到淡水的速食店時，被告己○○陪同進入該店2樓，期間店內客人不多，簽寫完協
        議書之後，乙○○開車送其與己○○到新凱飯店，由己○○陪同進入新凱飯店房間，其等己○○離開房間後才
        跑到飯店大廳以公用電話連絡家人等語（見97年度偵字
        第7068號卷第74頁至第85頁），顯見證人丁○○從民宅
        浴室離開到淡水速食店、從速食店到新凱飯店這段期間
        ，均由被告己○○親自監護、跟隨，被告乙○○、壬○○、癸○○、辛○○、陳世明等人或尾隨在後，或在店
        門口守候，則證人丁○○盱衡情勢，並考量所處環境縱
        使求救也不易為人察覺，而未積極對外呼救，實與事理
        無違。況且證人丁○○於本院審理時證稱：被綁到貨櫃
        屋時，腳被壬○○踢傷，對現場不熟，因此在速食店內
        只有其與己○○、鄭文玲律師在場，但被告壬○○等人
        都在門口等，其根本無法逃走等語（見本院97年9月12
        日審理筆錄），而證人丁○○腳於囚禁期間遭壬○○踹
        傷，造成行動不便乙情，復據被告乙○○於本院審理時
        以證人身分證述甚詳（見本院97年9月16日審理筆錄）
        ，是以證人丁○○衡酌當時情況，自忖縱向他人求救亦
        可能無法脫離被告己○○等人之掌控，反恐再次受到傷
        害，故未積極對外求援，合於人情之常，自不能以證人
        丁○○未於公共場所未呼救或求援，即推論其行動自由
        未受拘束或係丁○○自認積欠被告己○○債務遭追討，
        致不敢對外求援，而認定非屬擄人勒贖。被告己○○此
        部分辨解，無非意在飾卸自身責任之詞，尚無足取。
    (四)被告乙○○雖坦認有負責聯繫並於97年3月10日、11日帶
      同己○○、陳世明到三芝貨櫃屋，並於97年3月11日晚間
      載己○○、丁○○至淡水肯德基速食店、臺北市新凱飯店
      等事實，惟始終否認有參與本件擄人勒贖犯行。經查：
      (1)共同被告壬○○於97年5月20日、6月11日警詢及檢察官
        於97年5月20日、6月23日偵訊，乃至本院於97年5月20
        日為羈押審訊時均供稱：97年2月底、3月初，綽號阿俊
        之乙○○主動打電話要其上台北談事情，隔天其到台北
        之後，乙○○就說要其幫忙教訓丁○○，基於幫忙朋友
        所以就答應，後來又找來癸○○，一起商討如何教訓丁○○，當時就有提到要用電擊棒電丁○○且將之關2、3
        天，癸○○又找「阿傑」（即辛○○）加入，期間乙○○曾開車載其到丁○○住處附近看現場、指認丁○○；
        97 年3月9日晚間，其與癸○○共同駕駛1部深色自用小
        客車、乙○○駕駛1部銀色自用小客車載辛○○，分別
        停在四維路52巷與52巷19弄口（米蘭鞋店對面）、丁○○四維路住處斜對角（日立冷氣行門前），當日約22時
        許，其與癸○○看到丁○○走到四維路52巷中間時，癸○○就下車拿電擊棒電擊丁○○，丁○○往反方向跑，
        其立即下車幫忙抓住丁○○，辛○○就下車接替癸○○
        駕駛的位置，開車過來接應，癸○○抓丁○○的手拉他
        上車，其則從後抬丁○○的腳上車，都上車後辛○○就
        往三芝方向開，後因辛○○不認識路就換由癸○○開車
        ，拉扯間，其配戴的眼鏡掉落在現場；隔天打電話給乙○○，乙○○就帶木柵猴、「阿明」到貨櫃屋，但不清
        楚他們談些什麼；97年3月11日丁○○被押上乙○○的
        車，帶到淡水一家肯德基速食店；從頭到尾都是乙○○
        （阿俊）要其幫忙教訓丁○○，並沒有大陸老大或是史
        萬秋、鴨咪仔等人介入等語（見97年度偵字第11070號
        卷第17頁至第21頁、272頁至第274頁，97年度偵字第
        7068號卷第369頁至第374頁、第390頁至第395頁，本院
        97 年度聲羈字第195號卷第8頁至第10頁），明確指陳
        被告乙○○所參與本件犯行之經過、分工。
      (2)參佐以被告乙○○自承持用之行動電話門號0000000000
        號於97年3月1日至同月31日之雙向通聯記錄（含基地台
        位置）顯示（見本院卷(二)第138頁至第146頁），於97年
        3月4日起多次與被告壬○○所持用之00000000 00號、
        0000000000號行動電話進行通話之紀錄，並且於97年3
        月9日19時28分19秒與00-00000000電話通話時之通聯基
        地台位置係在臺北市○○區○○街36號，恰係在被害人
        丁○○四維路住處附近之通聯基地台位置（見理由貳、
        二所述），其在被害人丁○○遭共同被告壬○○、癸○○、辛○○強押上車（即97年3月9日22時許）後之97年
        3月9日22時21分49秒、22時25分37秒、22時27分58秒、
        22時28分46秒、22時34分54秒、22時43分56秒、22時49
        分33秒，接連與被告壬○○持用之0000000000號電話通
        聯，其基地台位置從丁○○住處之臺北市大安區○○○
        路○段268號12樓，往北移動至臺北市○○區○○街188
        巷45號、辛亥路、新店市，再返回臺北市大安區○○○
        路○段288號12樓頂，即被害人丁○○住處附近，直到23
        時49分39秒被告乙○○方又與被告壬○○通話，中間未
        與任何人通話之紀錄，而其基地台位置已從臺北市○○○路○段移至臺北縣三芝鄉後厝村大片頭88號平台，恰
        是被害人丁○○遭被告壬○○等人囚禁之廢棄貨櫃屋附
        近，顯見被告乙○○在97年3月9日22時許，共同被告壬○○、癸○○、辛○○於臺北市○○路52巷附近強押被
        害人丁○○上車時，其確係在場參與並且駕車尾隨渠等
        抵達囚禁人質之三芝貨櫃屋附近，被告乙○○空言否認
        犯行，顯無足採。
      (3)雖被告壬○○於之後檢察官偵訊、本院審理時均翻異前
        詞，否認係受被告王耀宏指示而綁架丁○○、否認被告
        乙○○於97年3月9日晚間並未到現場云云，然被告壬○○於97年5月20日接受警方、檢察官及本院法官訊問時
        ，均未存有強暴、脅迫、利誘或其他不正訊問方法情事
        ，且筆錄記載之內容與其所為陳述亦無明顯記載不符之
        情事存在，詢問後並經其簽名確認筆錄記載內容無訛，
        業如前述，是其所為陳述當係出於其自由意願下所為；
        再審酌被告壬○○係於遭警方查獲當日即行接受警、檢
        、院詢問，距案發時日較近，以查獲情況而言，自以當
        時記憶較為深刻，不致因時隔日久而遺忘案情，且較無
        來自其餘共同被告或其親屬之壓力而出於虛偽不實之指
        證，或事後串謀而故為迴護其餘被告之機會，亦無證據
        資料足認被告壬○○與其餘共同被告彼此有何仇怨嫌隙
        ，被告壬○○實無於警詢中設詞誣陷其餘共同被告之動
        機存在等情節，得徵其上開陳述應非虛構。更何況被告
        壬○○於本院審理時所為證述，除坦認有妨害丁○○行
        動自由、拘禁丁○○等不容否認之事實外，就受何人指
        使、如何勒索贖款、或被告己○○、乙○○之涉案情節
        等，均避重就輕，對其餘共同被告犯行多所迴護，甚至
        證稱：97年3月9日晚間只有其與癸○○、辛○○共3人
        去綁架丁○○云云，然此核與共同被告辛○○於警詢、
        偵訊及本院審理時證稱：當天到現場有2部車，先由癸○○駕駛黑色車輛載其到現場，之後壬○○要其過去另
        1 部也停在現場之銀色車輛，但不認識那個駕駛人，他
        戴帽子且當時天色黑，看不清楚他的長相，其直到過去
        接替癸○○駕駛那部黑色車之前都是做銀色車等語（見
        97 年度偵字第8794號卷第12頁至第18頁、第211頁至第
        212 頁，本院97年10月16日審理筆錄）明顯矛盾、不一
        ，反而與被告乙○○到案後之供述相符，是被告壬○○
        於本院審理時所為證述，顯受到其他共同被告利害關係
        之影響而較無可採。
      (3)綜上所述，被告壬○○於警訊稱乙○○要其找人執行擄
        人並曾參與擄人行為等語應為可信，被告乙○○確係受
        被告己○○指示，由其出面聯繫共同被告壬○○及癸○○，再由癸○○找來幫手辛○○共同執行綁架丁○○之
        計畫，並且於本件案發前之97年3月初帶同共同被告壬○○前往被害人丁○○住處附近，指認被害人丁○○住
        處、使用車輛及勘查周圍環境、地形，繼之於同年3月9
        日22時許與共同被告壬○○、癸○○、褚仁杰共同強擄
        被害人丁○○至貨櫃屋囚禁等事實，應堪認定。被告乙○○空言否認犯行，核與事實不符，不足採信。
    (五)次查，有關被告己○○與被告壬○○、辛○○、癸○○間
      ，於本案之前並不相識，被告己○○亦未參予強押證人丁○○至廢棄貨櫃屋或民宅浴室內囚禁之實行行為，被告壬○○、癸○○、辛○○未親自參與簽寫協議書或澄清書等
      情，縱或屬實，而無明確證據證明渠等彼此間於案發前均
      有直接聯絡或接觸。惟按共同實施犯罪行為，在合同意思
      範圍內，相互利用他人之行為，以達其犯罪之目的，原不
      必每一階段均參與，祇須分擔犯罪行為之一部，即應對於
      全部所發生之結果共同負責；亦即共同正犯之意思聯絡，
      原不以數人間直接發生者為限，即有間接之聯絡者，亦包
      括在內（最高法院92年度台上字第5407號判決參照）。本
      件被告己○○指示被告乙○○找來壬○○、癸○○、辛○○強押丁○○至貨櫃屋、民宅浴室內囚禁，甚至拖到沙坑
      活埋等強暴、脅迫方式來限制丁○○行動自由、恐嚇丁○○，以執行被告己○○之指示，再由被告乙○○載被告己○○、陳世明前往貨櫃屋「搭救」丁○○，加入對丁○○
      施強暴、脅迫之行為，以此逼使丁○○簽署協議書、澄清
      書，表示同意付款2億元給被告己○○後方能獲釋，且於
      被告己○○與丁○○談判勒取贖款之條件時，被告壬○○
      、癸○○、辛○○、乙○○、陳世明等人均在外守候，以
      防止丁○○藉機逃脫，是被告己○○、壬○○、癸○○、
      辛○○、乙○○以及陳世明等人間，在主觀上當均有共同
      參與犯罪之認知與意欲，客觀上在各階段行為過程中，當
      可知悉彼此有參與犯案，其等顯然在合同之意思範圍內，
      相互利用他人之行為，以達其犯罪之目的，揆之上開判決
      意旨，自應對於全部所發生之結果共同負責，應認被告己○○、壬○○、癸○○、辛○○、乙○○等人間，就有關
      擄人勒贖犯行具有犯意聯絡及行為分擔甚明。
    (六)另被告壬○○、癸○○、辛○○等人雖辯稱：澄清書、協
      議書係己○○強迫丁○○簽立的，與渠等無關，當初只是
      要教訓丁○○，不知道有勒取贖款，且未分得好處云云。
      然被害人丁○○係在遭強押期間受情勢所逼而簽立前開澄
      清書、協議書等節，業如前述，顯俱源自於彼此間存有擄
      人勒贖犯意聯絡之己○○、壬○○、癸○○、辛○○、乙○○等人之行為，而均與被告壬○○、癸○○、辛○○有
      關，甚且依被告壬○○警詢時供述，被告壬○○、癸○○
      均曾與被告乙○○事先謀議、計劃本件犯行（見97年度偵
      字第7068號卷第373頁至第374頁），至於被告己○○等人
      獲得贖款後如何分贓，則於本件犯行無涉。從而被告壬○○、癸○○、辛○○前揭辯稱，容係事後卸責之詞，亦無
      足取。
    (七)至於被告癸○○堅稱案發前並未與壬○○一同向丑○○商
      借民宅及貨櫃屋等語，核與共同被告壬○○所述相符，而
      共同被告丑○○於本院審理時亦證稱：當初是壬○○跟一
      名不認識之男子來借，但其只知道壬○○之綽號是「二百
      」，根本不知道本名，後來在檢察官偵訊時，其意思指「
      二百」來借，是指壬○○，檢察官誤以為是癸○○等語（
      見本院97年10月16日審理筆錄），而經本院當庭勘驗被告
      丑○○於97年6月23日偵訊過程之光碟，顯示當日「檢察
      官於37分22秒時詢問丑○○「兩百」是否在法庭上，丑○○即回頭看後方及其左方但未說話，檢察官於37分35秒問
      是否是在後面，此時丑○○再度回頭看了一眼即轉回，又
      再度回頭看後方並用左手抓頭，遲疑約七、八秒，並稱「
      好像是」，經檢察官於37分40秒再度詢問是哪一位，丑○○才又再度回頭用右手指向後方並回答「是他」（37分46
      秒），檢察官於37分50秒低聲說「癸○○」，37分55秒檢
      察官接著詢問癸○○其綽號為何，在庭之癸○○回答「阿
      忠」，此有本院97年10月23日勘驗筆錄），是以被告丑○○並非指認被告癸○○即為綽號「二百」之人，此外，復
      查無其他積極證據足認被告癸○○確有於案發前陪同壬○○向不知情之丑○○商借民宅及貨櫃屋之行為，公訴意旨
      此部分認定尚有誤會，惟無解於被告癸○○所犯擄人勒贖
      犯行，特予說明。
三、綜上所述，被告己○○、壬○○、癸○○、辛○○、乙○○
    等人前揭所辯容係飾卸之詞，均不足採信，本案實由被告己○○一手策劃，命被告乙○○出面與被告壬○○、癸○○、
    辛○○執行強擄被害人丁○○之行動，再由被告己○○假意
    擔保、救助被害人丁○○脫困，實係迫使被害人丁○○簽署
    協議書、澄清書以達取贖之目的，遂行渠等擄人勒贖之犯行
    ，堪予認定。從而，本件事證明確，應依法論科。
肆、論罪科刑部分：
    (一)核被告己○○、丙○○、戊○○、庚○○、子○○所為
      如事實欄二所示之行為，均係犯刑法第304條第1項以脅迫
      妨害人行使權利之強制罪及同法第346條第3項、第1項恐
      嚇取財未遂罪。被告己○○等人意圖為自己不法之所有，
      以施加惡害之舉動恫嚇被害人，已著手於恐嚇取財之犯行
      ，未生被害人交付財物之結果，為未遂犯，應依刑法第25
      條第2項之規定減輕其刑。又被告己○○雖未親自實行恐
      嚇或強制等行為，惟其顯有將被告丙○○、戊○○、庚○○、子○○等人所為之強制、恐嚇行為，視為己之行為以
      支配享有，是以被告己○○、丙○○、戊○○、庚○○、
      子○○等人與甲○○、孫德屹（未據起訴）間，就上開強
      制、恐嚇取財未遂犯行，均具有犯意聯絡及行為分擔，均
      應依刑法第28條論以共同正犯；且其等以一個恐嚇行為，
      同時對被害人丁○○及其家人為妨害渠等行使權利之強制
      行為，應依想像競合犯規定，從一重論處。而被告己○○
      、丙○○、戊○○、庚○○、子○○以脅迫妨害人行使權
      利之強制及恐嚇取財未遂之行為，係基於同一犯罪故意，
      而實行一個接續之犯罪行為而觸犯數罪名，為想像競合犯
      ，應依刑法第55條前段之規定，從一重以恐嚇取財未遂處
      斷。另被告己○○、庚○○分別有如犯罪事實欄一所載之
      前科及徒刑執行情形，此有被告己○○、庚○○之臺灣高
      等法院被告前案紀錄表在卷可憑，其二人於受有期徒刑之
      執行完畢後5年內再犯本件有期徒刑以上之罪，為累犯，
      均應依刑法第47條第1項規定加重其刑，並先加後減之。
    (二)按擄人勒贖罪，係以意圖勒贖而擄人為構成要件，其犯罪
      態樣，係將被害人置於行為人實力支配之下予以脅迫，以
      便向被害人或其關係人勒索財物，因此擄人勒贖罪本質上
      為妨害自由與強盜之結合，在形式上則為妨害自由與恐嚇
      罪之結合；再按擄人勒贖罪，原為妨害自由及恐嚇取財之
      結合犯，再以勒贖之意圖而將被擄人至於行為人實力支配
      之下，即屬既遂，被告於犯罪實施中縱有妨害自由、恐嚇
      情事，仍為原擄人勒贖行為之一部，另使人行無義務之事
      ，亦為妨害自由所吸收均不另論罪，最高法院著有88年度
      臺上字第4320號、83年度臺上字第4157號判例、79年度臺
      上字第166號判決、80年度臺上字第2839號判決可資參照
      。是核被告己○○、壬○○、癸○○、辛○○、乙○○等
      人所為如事實欄三至七所示之行為，均係犯刑法第347條
      第1項之意圖勒贖而擄人罪。被告己○○、乙○○雖未親
      自實行擄人之行為，被告壬○○、癸○○、辛○○雖未親
      自向被害人索贖，惟渠等顯係將其餘被告所有擄人勒贖行
      為，視為己之行為以支配享有，是以被告己○○、壬○○
      、癸○○、辛○○、乙○○以及陳世明彼此間，就前開擄
      人勒贖犯行，有犯意聯絡及行為分擔，為共同正犯。按擄
      人勒贖罪，祗須預有不法得財之意思，而實施強暴脅迫將
      被害人擄至自己實力支配之下，希圖其出款贖回，即屬既
      遂；又刑法第347條第5項規定犯擄人勒贖罪「未經取贖而
      釋放被害人者，得減輕其刑」，必須於未經取贖前，任意
      終止勒贖之意思，而恢復被害人之行動自由，始屬相當。
      換言之刑法第347條第5項前段所謂未經取贖而釋放被害人
      ，係指犯擄人勒贖之罪，未經取贖，行為人自動終止勒贖
      之意思而釋放被擄人而言，如已取得部分贖款，或與被擄
      人談妥條件，將被擄人釋放，限令其於一定期間籌款交付
      者，其釋放既非出於自動終止勒贖之意思，即與該條項規
      定不合（最高法院79年度台上字第3534號、80年度台上字
      第2809號判例參照），本件被告己○○等人在被害人丁○○簽寫將分期給付2億元款項而未實際取得贖款（現金）
      之前，固將被害人丁○○釋回，然渠等釋回被害人丁○○
      之前已要求丁○○簽寫協議書、澄清書，並限令被害人丁○○按月籌付總計2億元之贖款，業如前述，則被告己○○等人釋放被害人丁○○之目的既係限令其於固定期間籌
      款交付，其釋放既非出於被告己○○等人自動終止勒贖之
      意思，即與刑法第347條第5項前段之規定不合，但被告己○○等人確於取得被害人丁○○承諾付款後、警方查悉犯
      行前，即刻釋放被害人丁○○，期間復未對被害人丁○○
      凌虐、施暴，核被告己○○、壬○○、辛○○、癸○○、
      乙○○等人情節尚非嚴重，爰依同法第347條第5項後段規
      定減輕其刑。另被告己○○前有如犯罪事實欄一所載之前
      科及徒刑執行情形，此有被告己○○之臺灣高等法院被告
      前案紀錄表在卷可憑，其於受有期徒刑之執行完畢後5年
      內再犯本件有期徒刑以上之罪，為累犯，應依刑法第47條
      第1項規定僅就法定本刑有期徒刑部分加重其刑，並先加
      後減之；至法定本刑死刑、無期徒刑部分，則依法不得加
      重，特予說明。
    (三)被告己○○先後對被害人丁○○所為如犯罪事實欄三所示
      之恐嚇取財未遂，以及如犯罪事實欄三至七所示之擄人勒
      贖之行為，犯意各別，行為互殊，應予分論併罰。
    (四)爰審酌被告己○○等人均為成年人，當有辨明是非之能力
      ，復年輕力壯，卻不知以己力賺取財物，竟以被害人丁○○經濟富裕即仗勢對之恐嚇取財，造成被害人內心恐懼，
      且被告己○○、丙○○、戊○○、子○○、庚○○於本院
      審理中猶避重就輕，未見悔意；而被告己○○於恐嚇取財
      未能得逞後，仍不知所悔悟，竟另行起意邀集被告乙○○
      、壬○○、癸○○、辛○○等人共同意圖勒贖而強擄被害
      人丁○○，拘禁期間長達24小時餘，使之惶恐莫甚，造成
      心理難以抹滅之傷害，期間被告壬○○、癸○○更曾以手
      腳毆、踹被害人，並帶到沙坑佯以活埋而威脅被害人，致
      之身心俱創，其犯行危害社會治安、破壞社會秩序甚鉅，
      所為自屬非是，尤其被告己○○為恐嚇取財未遂、擄人勒
      贖等犯行之首謀，惡性較重，犯後仍矢口否認、推諉犯行
      ，絲毫未見悔意之態度，兼衡被告癸○○、辛○○均非本
      件擄人勒贖犯行之主謀，所做所為多聽命於被告壬○○指
      示，看管、挾持被害人期間並未積極施加暴行、凌虐之犯
      罪手段、目的，又被告壬○○、乙○○則聽命於被告己○○指示而居間安排、策劃本件犯行，涉案情節非輕，其中
      被告乙○○犯案後經通緝始行到案，到案復矢口否認犯行
      ，未見悔悟之心，而被告壬○○、癸○○、辛○○雖均坦
      認強押被害人以及拘禁等行為，然就勒贖部分仍避重就輕
      ，難認犯罪後態度良好，併斟酌被告己○○等人犯罪之動
      機、目的、手段等一切情狀，以及檢察官就被告己○○所
      犯恐嚇取財未遂罪、擄人勒贖罪分別具體求刑有期徒刑1
      年、15年，對被告乙○○具體求處有期徒刑13年以及對被
      告癸○○、辛○○、壬○○各具體求處有期徒刑12年尚嫌
      過重，另對被告丙○○、戊○○、庚○○、子○○各具體
      求處有期徒刑5月，然未審酌被告庚○○為累犯有應加重
      其刑情形，所為求刑失之公允等一切情狀，分別量處如主
      文所示之刑，並就被告丙○○、戊○○、子○○、庚○○
      所示徒刑，均依法諭知易科罰金之折算標準，就被告己○○部分定應執行刑，以示儆懲。
    (五)至於被告己○○強逼丁○○所簽立之協議書、澄清書各1
      紙，業經交付給被告己○○收執，此為證人丁○○證述明
      確，當屬犯罪所得之物，應依刑法第38條第1項第3款規定
      宣告沒收之。至於扣案其上記載「877—QW L、7939—KK
      賓、6533—KK B」字樣之便條紙1張，雖在被告癸○○所
      居住之臺北縣中和市○○街30巷37號之1住處房間所扣得
      ，然被告癸○○否認為其所有，亦無積極證據足認係被告
      癸○○或其他共犯所有之物；另扣案之鋤頭、鐵扒各1把
      ，乃係被告丑○○之父所有，業據被告丑○○供述甚明，
      而廢棄貨櫃屋內扣得之塌塌米、棉被，被告己○○等人均
      否認為渠等所有，且均無積極證據足認屬被告己○○等人
      所有，且上開物品均非屬違禁物，爰不予宣告沒收，附此
      敘明。
伍、被告丑○○部分（即無罪部分）：
一、公訴意旨另略以：被告丑○○基於幫助擄人勒贖之犯意，提
    供其所有之臺北縣三芝鄉古庄村古庄106號民宅，作為被告
    己○○等人藏匿被害人丁○○地點，因認被告丑○○涉犯刑
    法第30條第1項、第347條第2項之幫助意圖勒贖而擄人罪嫌
    云云。
二、公訴意旨認被告丑○○犯幫助擄人勒贖罪嫌，無非係以：共
    同被告壬○○、癸○○等人之證述，以及被告丑○○之供述
    為其主要論據。然訊據被告丑○○固坦承曾於上開時間將其
    住處旁空房借給被告壬○○使用之事實，惟堅詞否認有何幫
    助擄人勒贖犯行，並辯稱：當初壬○○說要到台北玩、借住
    ，因該空房平常無人使用，故同意壬○○使用，至於貨櫃屋
    是他人廢棄不用，其並未擅自出借給壬○○使用，況期間其
    根本沒有進入空房或是貨櫃屋，也沒遇到丁○○等人，根本
    不知道他們做些什麼或來了些什麼人等語。
三、按犯罪事實應依證據認定之，無證據不得認定犯罪事實；另
    不能證明被告犯罪者，應諭知無罪之判決，刑事訴訟法第15
    4條第2項、第301條第1項分別定有明文。又刑事訴訟法上所
    謂認定犯罪事實之證據，係指足以認定被告確有犯罪行為之
    積極證據而言，該項證據自須適合於被告犯罪事實之認定，
    始得採為斷罪資料；而認定不利於被告之事實，須依積極證
    據，苟積極證據不足為不利於被告事實之認定時，即應為有
    利於被告之認定，更不必有何有利之證據。另認定犯罪事實
    所憑證據，雖不以直接證據為限，間接證據亦包括在內，此
    有最高法院29年上字第3105號、30年上字第816號判例可資
    參照。再按刑法上之幫助行為，須行為人有幫助他人犯罪之
    意思，以物質上或精神上之助力予正犯以實施犯罪之便利，
    使其易於實施之積極或消極行為之謂，亦即非但行為之外形
    可認為幫助，且必須與正犯有犯意之聯絡，若幫助之人，誤
    信為正當行為，並無違法之認識，則其行為縱予正犯以助力
    ，尚難遽令負幫助之罪責，從而行為人須有幫助他人犯罪之
    意思，如無此種故意，基於其他原因，以助成他人犯罪之結
    果，尚難以幫助論，最高法院20年上字第1828號、20年上字
    第1022號判例以及最高法院75年度台上字第6611號、89年度
    台上字第1505號判決意旨可資參照。
四、經查:
    (一)被告丑○○在97年2月底、3月初間某日應同案被告壬○○
      （綽號「二百」）之請求而同意出借位於臺北縣三芝鄉古
      庄村古庄106號民宅之其他空房，供同案被告壬○○使用
      ，其後被害人丁○○於97年3月9日晚間遭同案被告壬○○
      、癸○○等人挾持至臺北縣三芝鄉古庄村古庄106號民宅
      後方空地上之廢棄貨櫃屋內囚禁，期間曾被帶到民宅浴室
      內清洗、囚禁等節，業據證人即被害人丁○○、證人即同
      案被告壬○○、癸○○、辛○○迭於偵訊、本院審理時證
      述明確（見97年度偵字第11070號卷第272頁至第274頁、
      第283頁至第284頁，97年度偵字第7068號卷第390頁至第
      395 頁、97年度偵字第8794號卷第211頁至第230頁、第
      283頁至第284頁，本院97年9月16日、9月22日、10月16日
      審理筆錄），復為被告丑○○所不爭執，且有警方於97年
      3月25日中午前往上開廢棄貨櫃屋、民宅勘查時所拍攝現
      場採證照片共35張、現場圖附卷可資佐證（見97年度偵字
      第7068號卷第158頁至第176頁），此部分事實應勘認定。
      然被告丑○○係在證人丁○○於97年3月9日遭擄之前，即
      經由同案被告壬○○出面商借處所而應允之，且在證人丁○○遭限制行動自由期間，並未參與、介入或提供助力一
      節，亦分據同案被告壬○○、癸○○、辛○○於審理時以
      證人之身分結證在案，綜上足認被告丑○○未積極參與被
      告壬○○等人前開擄人、索款等犯罪行為已明。是應審究
      者為被告丑○○出借民宅予同案被告壬○○等人是否基於
      幫助渠等犯罪之故意，或如同被告丑○○所辯僅出於朋友
      交情而已。
    (二)被告丑○○於警詢、偵訊乃至本院審理時，始終堅稱係因
      綽號「二百」之友人向其借用民宅旁住處使用，其並不知
      道綽號「二百」作何使用，也不知道有哪些人在該處出入
      等語，核與同案被告壬○○於本院審理時以證人身分作證
      時亦堅稱：當初跟丑○○借住時，並未告知作何使用，也
      未向被告丑○○提過押人之事，囚禁丁○○期間，丑○○
      沒有到過貨櫃屋或浴室等語（見本院97年9月22日審判筆
      錄），是以同案被告壬○○借得民宅旁住處後作何使用，
      是否另有押人目的等，茍無積極證據可證被告丑○○事前
      知悉或有何跡象可得而知本案押人行為，自難以其出借處
      所行為後發生之事實，推論被告丑○○自始知情。另依證
      人丁○○於歷次審訊之證述，均未曾提及被告丑○○有參
      與押人、看管、毆打或曾現身於囚禁處所之情，益徵被告
      丑○○對本件擄人、勒贖等相關過程根本毫不知情。甚且
      證人丁○○曾證稱：遭沙土掩埋後，有被帶往民宅浴室清
      洗，兩地距離約開車1分多鐘等語，對照警方勘查貨櫃屋
      、民宅現場後所繪製專案現場圖、採證照片（見97年度偵
      字第7068號卷第158頁至第176頁），貨櫃屋位在被告丑○○居住之民宅後方山坡上，距離不近，附近荒煙漫草，人
      煙罕至，而被告丑○○居住之民宅有2個各自獨立之出入
      口，是以被告丑○○辯稱：該貨櫃屋是別人廢置的，平常
      很少過去，當時將民宅另一側借給壬○○使用後，就沒有
      過去看過等語，應堪採信。從而，尚乏證據足以證明被告
      丑○○知悉同案被告壬○○、癸○○、辛○○、己○○或
      乙○○等人間有擄人勒贖之犯意或行為，而仍為構成要件
      以外之幫助行為，更無證據足以證明被告丑○○在出借民
      宅之初即已知悉被告壬○○等人將強押囚禁丁○○於貨櫃
      屋或民宅內並索款等事實。是以被告丑○○主觀上尚無以
      自己參與犯罪之決意，客觀上所為亦非屬擄人勒贖犯行之
      構成要件行為，被告丑○○辯稱對於本件擄人勒贖犯行毫
      無所悉等語，應可採信。
    (三)至於同案被告壬○○雖證稱：在97年3月10日外出到大愛
      計程車行找乙○○時，是請丑○○開車前往，但丑○○沒
      有下車，也沒找到乙○○，後來跟丑○○借電話連絡上乙○○而約在中正紀念堂碰面時，丑○○也是在車上，沒有
      下車，之後要回三芝民宅是丑○○在前帶路，不過其是等
      丑○○進入屋內才帶己○○進入貨櫃屋，沒有讓丑○○知
      道內情等語（見本院97年11月10日審理筆錄），而同案被
      告己○○亦證稱：97年3月10日在中正紀念堂時，隱約看
      到壬○○車上有2個人，但看不清楚，到民宅停車場下車
      時，已經是晚上了，隱約看好像是丑○○，但不確定，根
      本沒機會和其說話就被帶到貨櫃屋等語（見本院97年10
      月30日審理筆錄），顯見被告丑○○僅聽從壬○○指示開
      車載其外出，未能加入同案被告壬○○、乙○○、己○○
      間之對話或行動，實難認被告丑○○主觀上已超越原佯以
      商借民宅之認識而已知將有擄人勒贖之情形。復參以被告
      壬○○、癸○○、辛○○、己○○等人均未提及曾提供金
      錢或任何好處給被告丑○○，被告丑○○亦稱未取得任何
      好處，衡情如果被告丑○○知悉渠等正在進行擄人勒贖之
      犯行，豈有不收取任何代價而甘冒重罪危險，逕予出借其
      自身住處供藏匿人質之可能，則被告丑○○辯稱係在不知
      情下受人利用等語，應可採信，自不構成擄人勒贖之幫助
      犯。
    (四)另被告丑○○及其辯護人雖請求勘驗案發當時囚禁丁○○
      之貨櫃屋及民宅環境，然被告丑○○對於丁○○確於上開
      時地遭人擄走而囚禁在貨櫃屋、民宅浴室等情均不否認，
      是本院認此部分事證明確，無到場勘驗之必要，併此敘明
      。
五、此外，復查無其他積極之證據足以證明被告丑○○確有幫助
    被告壬○○等人擄人勒贖犯行之幫助故意，是縱其雖有形同
    幫助之行為外觀，亦尚難認被告丑○○有何幫助主觀犯意，
    是公訴人認被告丑○○涉有幫助擄人勒贖犯行，尚未達無合
    理懷疑之確信程度，自屬不能證明被告丑○○犯罪，揆諸前
    開規定及說明，應為被告丑○○無罪之諭知。
陸、據上論斷，應依刑事訴訟法第299條第1項前段、第301條第1
    項，刑法第28條、第304條第1項、第346條第3項、第1項、
    第347條第1項、第5項後段、第25條第2項、第55條、第47條
    第1項、第41條第1項前段、第51條第5款、第38條第1項第3
    款，刑法施行法第1條之1，判決如主文。
本案經檢察官許鈺茹到庭執行職務。
中    華    民    國    97    年    11    月    25    日
                  刑事第三庭審判長法  官  周占春
                                  法  官  林柏泓
                                  法  官  何俏美
上正本證明與原本無異。
如不服本判決，應於判決送達後10日內向本院提出上訴狀（應抄
附繕本）。告訴人或被害人如對於本判決不服者，應具備理由請
求檢察官上訴，其上訴期間之計算係以檢察官收受判決正本之日
期為準。
                                  書記官  林曉郁
中    華    民    國    97    年    11    月    25    日
附錄：本案論罪科刑法條全文
刑法第304條
以強暴、脅迫使人行無義務之事或妨害人行使權利者，處 3 年以
下有期徒刑、拘役或 3 百元以下罰金。
前項之未遂犯罰之。
刑法第346條
意圖為自己或第三人不法之所有，以恐嚇使人將本人或第三人之
物交付者，處 6 月以上 5 年以下有期徒刑，得併科 1 千元以
下罰金。
以前項方法得財產上不法之利益，或使第三人得之者，亦同。
前二項之未遂犯罰之。
刑法第347條：
意圖勒贖而擄人者，處死刑、無期徒刑或七年以上有期徒刑。
因而致人於死者，處死刑、無期徒刑或十二年以上有期徒刑；致
重傷者，處死刑、無期徒刑或十年以上有期徒刑。
第一項之未遂犯罰之。
預備犯第一項之罪者，處二年以下有期徒刑。
犯第一項之罪，未經取贖而釋放被害人者，減輕其刑；取贖後而
釋放被害人者，得減輕其刑。


司法院資訊處製作；財團法人民間司法改革基金會備份。
